臺灣高等法院刑事判決
109年度上更一字第49號
上  訴  人  
即  被  告  許水強



選任辯護人  周仲鼎律師
            繆昕翰律師
上  訴  人  
即  被  告  盧鈞慶


            陳剴淇


上  一  人
選任辯護人  吳威廷律師 
            林佑儒律師
上  訴  人  
即  被  告  王君達


            王志恩



上列上訴人即被告因違反組織犯罪防制條例等案件，不服臺灣桃
園地方法院106年度金訴字第7號，中華民國107年5月30日第一審
判決（起訴案號：臺灣桃園地方檢察署106年度偵字第14948號、
第24227號），提起上訴，經判決後，由最高法院發回更審，本
院判決如下：
    主  文
原判決關於有罪部分撤銷。
許水強犯如附表一編號1至22「主文」欄所示之罪，各處如附表
一編號1至22「主文」欄所示之刑。應執行有期徒刑柒年。扣案
如附表二所示之物均沒收；未扣案之犯罪所得新臺幣貳拾萬元沒
收，於全部或一部不能沒收或不宜執行沒收時，追徵其價額。
盧鈞慶犯如附表一編號1至22「主文」欄所示之罪，各處如附表
一編號1至22「主文」欄所示之刑。應執行有期徒刑陸年。扣案
如附表二所示之物均沒收；未扣案之犯罪所得新臺幣陸萬元沒收
，於全部或一部不能沒收或不宜執行沒收時，追徵其價額。
陳剴淇犯如附表一編號1至22「主文」欄所示之罪，各處如附表
一編號1至22「主文」欄所示之刑。應執行有期徒刑陸年。扣案
如附表二所示之物均沒收；未扣案之犯罪所得新臺幣參拾萬元沒
收，於全部或一部不能沒收或不宜執行沒收時，追徵其價額。
王君達犯如附表一編號9至22「主文」欄所示之罪，各處如附表
一編號9至22「主文」欄所示之刑。應執行有期徒刑伍年。扣案
如附表二所示之物均沒收。
王志恩犯如附表一編號9至22「主文」欄所示之罪，各處如附表
一編號9至22「主文」欄所示之刑。應執行有期徒刑伍年。扣案
如附表二所示之物均沒收。
    犯罪事實
一、緣真實姓名年籍不詳綽號「孫哥」之成年男子（SKYPE暱稱
    「新國寶」）於民國（以下除特別註明「西元」者外，餘均
    同為「民國」）105年11、12月間陸續招募許水強、陳剴淇
    及盧鈞慶等人，在不詳地點設立詐欺轉帳機房（下稱水房）
    ，嗣為免遭鎖定破獲，許水強等人復依「孫哥」指示，於10
    6年2月28日8時許將水房遷移至新竹縣竹北市家豐一路某處
    ，後又於同年5月31日8時許將水房遷移至新竹縣○○市○○○路0
    00號7樓，許水強並於同年6月10日招募王君達、王志恩加入
    ，許水強、陳剴淇、盧鈞慶即自同年4月21日（即同年4月19
    日修正公布之組織犯罪防制條例生效施行日）起、王君達、
    王志恩則自同年6月10日起，均至同年6月19日為警查獲時止
    ，參與上開由「孫哥」所發起、指揮之3人以上以實施詐術
    為手段而組成具有持續性及牟利性之有結構性詐欺集團犯罪
    組織，而與「孫哥」及所屬詐欺集團其他不詳成年成員意圖
    為自己不法之所有，基於3人以上共同詐欺取財之犯意聯絡
    ，先由詐欺集團所屬電信詐欺機房不詳成員分別向22名大陸
    地區人民施用詐術，致彼等均陷於錯誤，而依指示將款項匯
    入指定之人頭帳戶（被害人姓名、詐欺集團之詐騙手法、被
    害人匯款之時間、金額、匯入之人頭帳戶，詳如附表一編號
    1至22所載），再由水房負責處理被害人遭詐騙匯入之款項
    之轉帳進出。詐欺集團之分工方式係先由電信詐欺機房提供
    被害人之大陸地區證號予水房，再由水房將被害人之大陸地
    區證號交予系統商查詢被害人資料及照片（俗稱「調照」）
    ，待調照成功後，回傳水房，由水房將調照所得資料傳予電
    信詐欺機房，再由電信詐欺機房以電話聯繫被害人，或佯稱
    被害人網路扣款錯誤、訂單設定錯誤、誤設批發商或代理商
    ，為免遭每月扣款，需轉帳以解除分期付款云云，或假冒大
    陸地區公安人員佯以被害人從事違法活動為名，要求被害人
    將全部資金轉入安全帳戶云云，俟被害人將款項匯入詐欺集
    團指定之人頭帳戶，隨即由許水強等人負責之水房將詐得之
    贓款自上開人頭帳戶轉匯至賭博或支付寶等儲值帳戶，再由
    不詳成員轉帳或提領。至於水房之分工如下：㈠「孫哥」負
    責提供資金及人頭帳戶包（每包內含人頭帳戶之銀聯卡、SI
    M卡、銀行轉帳用U盾、人頭帳戶身分證影本等）；㈡許水強
    擔任水房之現場負責人，負責水房之指揮、管理、會計對帳
    、收取「孫哥」交付之大陸地區人頭帳戶、將該等人頭帳戶
    提供電信詐欺機房（俗稱「給車」）、測試人頭帳戶是否堪
    用（俗稱「洗車」）、SKYPE回覆電信詐欺機房詐欺所得款
    項確有進入該人頭帳戶、確認詐得金額、聯絡及轉帳、提款
    ；㈢盧鈞慶、王君達、王志恩、陳剴淇為許水強所管理之水
    房成員，負責「調照」、「給車」、「洗車」等轉帳作業。
    ㈣許水強等人定期向「孫哥」所指派之不特定不詳成年男子
    領取營運費用、薪水及人頭帳戶包，使用完畢或無法使用之
    人頭帳戶包則予丟棄。嗣經警於同年6月19日17時5分許，持
    臺灣桃園地方法院核發之106年度聲搜字第436號搜索票，至
    新竹縣○○市○○○路000號7樓水房搜索，當場查獲許水強、陳
    剴淇、盧鈞慶、王君達、王志恩等人，並扣得如附表二所示
    水房詐欺所用工具等物，始循線查悉上情。
二、案經臺灣桃園地方檢察署檢察官指揮新竹市政府警察局刑事
    警察大隊移送該署檢察官偵查起訴。
    理  由
壹、按中華民國憲法第4條明文：「中華民國領土，依其固有之
    疆域，非經國民大會之決議，不得變更之。」而國民大會亦
    未曾為變更領土之決議。又中華民國憲法增修條文第11條復
    規定：「自由地區與大陸地區間人民權利義務關係及其他事
    務之處理，得以法律為特別之規定。」且臺灣地區與大陸地
    區人民關係條例第2條第2款更指明：「大陸地區：指台灣地
    區以外之中華民國領土。」揭示大陸地區仍屬我中華民國之
    領土；該條例第75條復規定：「在大陸地區或在大陸船艦、
    航空器內犯罪，雖在大陸地區曾受處罰，仍得依法處斷。但
    得免其刑之全部或一部之執行。」據此，大陸地區現在雖因
    事實上之障礙為我國主權所不及，但在大陸地區犯罪，仍應
    受我國法律之處罰，即明示大陸地區猶屬我國領域，並未對
    其放棄主權（最高法院89年度台非字第94號、90年度台上字
    第705 號判決意旨參照）。本案被告許水強、陳剴淇、盧鈞
    慶、王君達、王志恩被訴向大陸地區人民詐欺取財罪嫌，即
    為在中華民國領域內犯罪，自應適用中華民國法律論處，合
    先敘明。
貳、證據能力部分：
一、關於違反組織犯罪防制條例部分之供述證據：
　㈠按組織犯罪防制條例第12條第1項中段規定：「訊問證人之筆
    錄，以在檢察官或法官面前作成，並經踐行刑事訴訟法所定
    訊問證人之程序者為限，始得採為證據。」此為刑事訴訟關
    於證據能力之特別規定，較諸刑事訴訟法證據章有關傳聞法
    則之規定嚴謹，且組織犯罪防制條例迭經修正，均未修正上
    開規定，自應優先適用。是在違反組織犯罪防制條例案件，
    證人於警詢時之陳述，即絕對不具證據能力，無刑事訴訟法
    第159條之2、第159條之3及第159條之5等規定之適用，自不
    得採為判決基礎（最高法院108年度台上字第3556號判決意
    旨參照）。又上開組織犯罪防制條例第12條第1項中段之規
    定，係以立法排除被告以外之人於警詢或檢察事務官調查中
    所為之陳述，得適用刑事訴訟法第159條之2、第159條之3之
    規定，至於共犯被告於偵查中以被告身分之陳述，仍應類推
    適用上開規定，定其得否為證據（最高法院102年度台上字
    第3990號判決意旨參照）。上開組織犯罪防制條例第12條第
    1項中段規定，係排除一般證人於警詢陳述之證據能力之特
    別規定，然被告於警詢之陳述，對被告本身而言，則不在排
    除之列（最高法院102年度台上字第2653號判決意旨參照）
    。
　㈡如附表一編號1至22所示大陸地區被害人李佳、胡玉珍、方敏
    、陳軍、岳娉、黃丹蕾、徐厚玲、程桃桃、楊春梅、郭春曉
    、鄭風玲、李晶、趙亞飛、蔡海霞、李亞茹、彭思禕、邢杰
    、于成慧、吳圓亮、彭鈺鑫、黃文潔、熊竹於大陸地區公安
    機關警詢時所為之陳述，在違反組織犯罪防制條例案件部分
    ，絕對不具證據能力，不得採為被告5人違反組織犯罪防制
    條例罪行之判決基礎。
　㈢被告5人於警詢時所為之陳述，對其他共同被告而言，係屬被
    告以外之人於審判外之陳述，依前揭說明，於違反組織犯罪
    防制條例之部分，固絕對不具證據能力，不得採為判決基礎
    ，惟對於被告自己而言，則屬被告之供述，為法定證據方法
    之一，自不在組織犯罪防制條例第12條第1項規定排除之列
    ，除有不得作為證據之例外，自可在有補強證據之情況下，
    作為證明被告自己犯罪之證據。
  ㈣被告許水強、王君達、王志恩於偵查中以證人身分向檢察官
    所為之陳述（見106年度偵字第14948號卷一第52至56、133
    至136頁），業據其等具結擔保可信性，此有證人結文在卷
    可稽（見同卷第57、137、138頁），復查無證據足認檢察官
    有違法取供或被告許水強、王君達、王志恩有非出於自由意
    志而為陳述之情事，既無顯不可信之情況，揆諸刑事訴訟法
    第159條之1第2項規定，自有證據能力。至被告5人於偵查中
    以被告身分向檢察官所為之陳述，其中關於其他共同被告之
    部分，固均未經具結，然檢察官、被告許水強及其辯護人、
    被告陳剴淇及其辯護人、被告盧鈞慶、王君達、王志恩在本
    院審理時，就其他共同被告於偵查中向檢察官所為之供述，
    均未爭執其證據能力（見本院上更一字卷二第347至349頁）
    ，復經本院審酌該等證據之作成無違法、不當或顯不可信之
    情況，揆諸前揭刑事訴訟法規定，自均有證據能力。
二、關於3人以上共同詐欺取財部分之供述證據：　　
　㈠上開組織犯罪防制條例第12條第1項中段規定，係以犯罪組織
    成員犯該條例之罪者，始足語焉，至於所犯該條例以外之罪
    ，其被告以外之人所為之陳述，自仍應依刑事訴訟法相關規
    定，定其得否為證據（最高法院103年度台上字第2915號判
    決意旨參照）。
　㈡大陸地區被害人於大陸地區公安機關警詢時所為之陳述及大
    陸地區公安機關所製作之「受案登記表」：
　⒈按被告以外之人於我國司法警察官或司法警察調查時所為之
    陳述經載明於筆錄，係司法警察機關針對具體個案之調查作
    為，不具例行性之要件，該筆錄固非屬刑事訴訟法第159條
    之4所定之特信性文書，但其證據能力之有無，仍應依同法
    第159條之2、第159條之3所定傳聞法則例外之要件而為判斷
    。而同法第159條之3係為補救採納傳聞法則，即被告以外之
    人於審判中，有該條所列各款不能供述之情形，例外承認該
    等審判外警詢陳述為有證據能力。但此等例外，既在犧牲被
    告之反對詰問權，則實務運用上，除應審究該審判外之陳述
    是否具有「絕對可信性」及「必要性」二要件外，關於不能
    供述之原因，猶應以非可歸責於國家機關之事由所造成者為
    限，始有其適用，藉以確保被告之訴訟防禦權。至於被告以
    外之人在域外所為之警詢陳述，性質上與我國警詢筆錄雷同
    ，同屬傳聞證據，但其證據能力之有無，我國刑事訴訟法並
    無明文規定，惟考量法秩序上同一之規範，應為相同處理之
    法理，就此法律未設規範者，自應援引類似規定，加以適用
    ，始能適合社會通念，並應實務需要。故在被告反對詰問權
    已受保障之前提下，被告以外之人在域外所為之警詢陳述，
    應類推適用刑事訴訟法第159條之2、第159條之3之規定，據
    以定其證據能力之有無（最高法院108年度台上字第3556號
    判決、107年度第1次刑事庭會議決議意旨參照）。海峽兩岸
    關係協會與財團法人海峽交流基金會（下稱海基會）於98年
    4月26日共同簽訂公布之「海峽兩岸共同打擊犯罪及司法互
    助協議」第3章「司法互助」第8點第1項關於「調查取證」
    規定：「雙方同意依己方規定相互協助調查取證，包括取得
    證言及陳述；提供書證、物證及視聽資料；確定關係人所在
    或確認其身分；勘驗、鑑定、檢查、訪視、調查；搜索及扣
    押等」。依此互助協議之精神，我方既可請求大陸地區公安
    機關協助調查取證，以作為司法上之用途，即有承認大陸公
    安機關調查所取得之證據，可依我國法律承認其證據能力之
    意思。雖大陸地區公安機關偵查人員非屬我國司法警察或司
    法警察官，然其係大陸地區政府依法任命而具有偵查犯罪權
    限之公務員，依上述互助協議規定，復有協助我方調查取證
    之義務，則大陸地區公安機關之偵查人員依其職權或基於上
    述互助協議而為刑事上之調查取證，在地位與功能上實與我
    國司法警察或司法警察官依職權調查證據無異。且目前兩岸
    文化、經濟交流日漸頻繁，跨越兩岸之犯罪事件亦層出不窮
    （例如犯罪行為地、結果發生地或犯人所在地分別在兩岸）
    ，亟須兩岸合作共同打擊犯罪，以維護兩岸交流與人民安全
    。若大陸地區公安機關偵查人員依職權或依前述互助協議所
    調查之傳聞證據，或製作之證明文書及紀錄文書，僅因其不
    具我國司法警察或司法警察官之身分，而認不得適用刑事訴
    訟法第159條之2、之3或之4關於傳聞證據例外具有證據能力
    之規定，致妨礙事實之發現，而無法為公正之裁判，無異鼓
    勵犯罪，而危害兩岸交流與人民安全。故刑事訴訟法第159
    條之2、之3關於「司法警察官或司法警察」之規定，自有依
    時代演進及實際需求而為適當解釋之必要。從而，被告以外
    之人於大陸地區公安機關偵查員調查時所為之陳述，經載明
    於筆錄或書面紀錄（屬傳聞證據），而為證明犯罪事實存否
    所必要者，可類推適用刑事訴訟法第159條之2或同條之3之
    規定，以決定其證據能力。大陸地區已於西元1979年7月間
    ，公布施行「中華人民共和國刑事訴訟法」，嗣於西元1996
    年又對上述刑事訴訟法作大幅度修正，其修正內涵兼顧打擊
    犯罪與保護人權，並重視實體法之貫徹與程序法之遵守，雖
    非完美無瑕，但對訴訟之公正性與人權保障方面已有明顯進
    步，故該地區之法治環境及刑事訴訟制度，已有可資信賴之
    水準（最高法院101年度台上字第900號判決意旨參照）。而
    法務部已依上開互助協議第3章第8點第1項關於「調查取證
    」之規定，於100年1月3日訂定「海峽兩岸調查取證作業要
    點」，大陸地區最高人民法院審判委員會亦於101年6月17日
    公布「最高人民法院關於人民法院辦理海峽兩岸送達文書和
    調查取證司法互助案件之規定」，並於其中第4項明定調查
    取證、司法互助之相關細節。
　⒉大陸地區重慶市忠縣公安局刑偵忠州中隊偵查員詢問附表一
    編號1所示被害人李佳、溫州市公安局鹿城區分局水心派出
    所偵查員詢問附表一編號2所示被害人胡玉珍、黃山市公安
    局徽州分局刑事偵查大隊人員詢問附表一編號3所示被害人
    方敏、廣西省桂林市○○○○○○○○○區○○○○○○○○○○○○號4所示被害
    人陳軍、青島市市南公安分局八大湖派出所偵查員詢問附表
    一編號5所示被害人岳娉、徐州市公安局鼓樓分局牌樓派出
    所偵查員詢問附表一編號6所示被害人黃丹蕾、廣西省陽朔
    縣公安局興坪派出所偵查員詢問附表一編號7所示被害人徐
    厚玲、泗洪縣公安局橋南派出所偵查員詢問附表一編號8所
    示被害人程桃桃、哈爾濱市公安局南岡分局宣慶派出所偵查
    員詢問附表一編號9所示被害人楊春梅、淅川縣公安局金河
    派出所偵查員詢問附表一編號10所示被害人郭春曉、棗莊市
    ○○○市○○○○○路○○○○○○○○○○○○號11所示被害人鄭風玲、奎屯市
    公安局刑警大隊人員詢問附表一編號12所示被害人李晶、濟
    源市公安局沁園分局偵查員詢問附表一編號13所示被害人趙
    亞飛、楊州市公安局邗江分局西湖派出所偵查員詢問附表一
    編號14所示被害人蔡海霞、濮陽縣公安局刑警大隊人員詢問
    附表一編號15所示被害人李亞茹、南昌市公安局新建分局刑
    偵大隊人員詢問附表一編號16所示被害人彭思禕、福州市○○
    ○○街○○○○○○○○○○○號17所示被害人邢杰、山東省淄博市公安
    局張店分局崔軍派出所偵查員詢問附表一編號18所示被害人
    于成慧、長春市○○○○○區○○○○○街○○○○○○○○○○○○號19所示被害
    人吳圓亮、太康縣○○○○設路○○○○○○○○○○○○號20所示被害人彭
    鈺鑫、溫州市公安局鹿城區分局南郊派出所偵查員詢問附表
    一編號21所示被害人黃文潔、榆中縣公安局夏官營派出所偵
    查員詢問附表一編號22所示被害人熊竹所製作之詢問筆錄，
    為被告以外之人在法院審判外之陳述，固具有傳聞證據之性
    質；然該等筆錄，係我國依上開互助協議向大陸地區提出司
    法互助請求所得之文書，上開公安機關偵查人員係大陸地區
    具有刑事偵查權限之公務員（參照102年1月1日修正實施之
    大陸地區刑事訴訟法第3條第1項規定：「對刑事案件的偵查
    、拘留、執行逮捕、預審，由公安機關負責」；第18條第1
    項規定：「刑事案件的偵查由公安機關進行……」），而其等
    詢問上開大陸地區人民所製作之筆錄，又符合大陸地區刑事
    訴訟法相關規定（參照上開大陸地區刑事訴訟法第48條規定
    ：「可以用於證明案件事實的材料，都是證據。證據包括：
    ㈠物證；㈡書證；㈢證人證言；㈣被害人陳述；㈤犯罪嫌疑人、
    被告人供述和辯解；㈥鑑定意見；㈦勘驗、檢查、辨認、偵查
    實驗等筆錄；㈧視聽資料、電子資料。證據必須經過查證屬
    實，才能作為定案的根據」；第50條規定：「審判人員、檢
    察人員、偵查人員必須依照法定程序，收集能夠證實犯罪嫌
    疑人、被告人有罪或者無罪、犯罪情節輕重的各種證據。嚴
    禁刑訊逼供和以威脅、引誘、欺騙以及其他非法方法收集證
    據，不得強迫任何人證實自己有罪。必須保證一切與案件有
    關或者瞭解案情的公民，有客觀地充分地提供證據的條件，
    除特殊情況外，可以吸收他們協助調查」；第122條規定：
    「偵查人員詢問證人，可以在現場進行，也可以到證人所在
    單位、住處或者證人提出的地點進行，在必要的時候，可以
    通知證人到人民檢察院或者公安機關提供證言。在現場詢問
    證人，應當出示工作證件，到證人所在單位、住處或者證人
    提出的地點詢問證人，應當出示人民檢察院或者公安機關的
    證明文件。詢問證人應當個別進行」；第123條規定：「詢
    問證人，應當告知他應當如實地提供證據、證言和有意作偽
    證或者隱匿罪證要負的法律責任」），該等筆錄復記載受詢
    問人供稱「以上所述屬實」等語，其上並有受詢問人親自書
    寫「以上筆錄我看過，和我說的相符」或「以上筆錄和我所
    說的一樣」等文句，顯見各該筆錄均經受詢問人閱覽後親自
    簽名及按捺指印確認無訛，此有該等筆錄在卷可稽（見106
    年度偵字第24227號卷二第6至22、24至59、63至64、67至70
    、73至77、80至83、87至89、93至95、99至101、104至107
    、111至113、116至120、123至125、128至130、133至136頁
    ），復查無證據足認上開公安機關有以強暴、脅迫、利誘、
    詐欺、疲勞訊問、違法羈押或其他不正之方法詢問前揭大陸
    地區被害人、或被害人有非出於自由意志而為陳述之情事，
    則就該等筆錄製作之過程加以觀察，足認該等筆錄之取得程
    序具有合法性，上開大陸地區被害人於公安機關偵查人員詢
    問時之陳述具有可信之特別情況，且為證明加重詐欺取財犯
    罪事實存否所必要，揆諸前揭說明，自有證據能力。
　⒊又上開22名大陸地區被害人雖未經交互詰問，並使被告等人
    有對質詰問之機會。惟按詰問權係指訴訟上當事人有在審判
    庭輪流詰問證人，以求發現真實，辨明供述證據真偽之權利
    ，其於現行刑事訴訟制度之設計，係以刑事訴訟法第166條
    以下所規定之交互詰問為實踐，屬於人證調查證據程序之一
    環；與證據能力係指符合法律所規定之證據適格，而得成為
    證明犯罪事實存在與否之證據適格，性質上並非相同。此項
    詰問權之欠缺，非不得於審判中由被告行使以補正，而完足
    為經合法調查之證據（最高法院97年度台上字第356號判決
    意旨參照）。然是否行使詰問權，屬當事人之自由，倘被告
    於審判中捨棄詰問權，或證人客觀上有不能受詰問之情形，
    自無不當剝奪被告詰問權行使之可言（最高法院98年度台上
    字第2221號、96年度台上字第4365號判決意旨參照）。查法
    務部雖已於100年1月3日依上開互助協議，訂定「海峽兩岸
    調查取證作業要點」，然就「遠距視訊」部分，迄未與大陸
    地區權責機關談妥，故本案目前無法透過遠距視訊方式調查
    證據，此有卷附本院公務電話查詢紀錄表可按（見本院上更
    一字卷一第461頁）。經本院於110年1月21日依職權囑託海
    基會送達傳票予證人即上開22名大陸地區被害人（見本院上
    更一字卷二第37至39頁），期能傳喚該等被害人於同年7月2
    9日到庭具結作證，並接受檢察官、被告5人、辯護人之詰問
    ，然該等被害人，或經合法傳喚不到，或拒絕收受傳票，甚
    或撕毀傳票，復因大陸地區非我國主權所及，致無從拘提，
    或因現所在不明而未能送達傳票，以致無從傳喚或拘提到庭
    進行詰問程序，則該等被害人客觀上已有不能受詰問之情形
    ，此係基於兩岸分治及現實上之困難所致，尚難謂本院有剝
    奪被告等人或辯護人對該等證人之詰問權而妨礙其等行使訴
    訟防禦權之情形（最高法院101年度台上字第900號判決意旨
    參照）。茲上開大陸地區公安機關偵查人員詢問前揭被害人
    時所製作之詢問筆錄，既經本院依法提示，自應認業經合法
    調查，而得為證據。被告許水強之辯護人及陳剴淇之辯護人
    否認該等被害人於大陸地區公安機關警詢時所為陳述之證據
    能力，自不足採。
　⒋至卷附大陸地區公安機關偵查人員所製作之「受案登記表」
    ，既係我國依上開互助協議向大陸地區提出司法互助請求所
    得之文書，揆諸前揭說明，自得適用刑事訴訟法第159條之4
    規定，以決定其證據能力：
　⑴合於刑事訴訟法第159條之4所規定之特信性文書之種類，除
    列舉於第1款、第2款之公文書及業務文書外，於第3款作概
    括性之規定，以補列舉之不足。所謂「除前二款之情形外，
    其他於可信之特別情況下所製作之文書」，係指與公務員職
    務上製作之紀錄文書、證明文書，或從事業務之人業務上製
    作之紀錄文書、證明文書具有相同可信程度之文書而言。由
    於第1款之公務員職務上製作之文書，係公務員依其職權所
    為，與其責任、信譽攸關，若有錯誤、虛偽，公務員可能因
    此負擔刑事及行政責任，其正確性高，此乃基於對公務機關
    客觀義務之信賴所致，且該等文書經常處於可受公開檢查之
    狀態（具有公示性，非以例行性為必要），設有錯誤，甚易
    發現而予及時糾正，其真實之保障極高。而第2款之業務文
    書，係從事業務之人於通常業務過程不間斷、有規律而準確
    之記載，通常有專業人員校對其正確性，大部分紀錄係完成
    於業務終了前後，無預見日後可能會被提供作為證據之偽造
    動機，其虛偽之可能性小，足以保障其可信性。因此原則上
    承認該2款有證據能力，僅在有顯不可信之情況時，始加以
    排除，與第3款具有補充性質之文書，必須於「可信之特別
    情況下所製作」而具有積極條件之情形下，始承認其有證據
    能力之立法例並不相同。換言之，第1、2款之文書，以其文
    書本身之特性而足以擔保其可信性，故立法上原則承認其有
    證據能力，僅在該文書存有顯不可信之消極條件時，始例外
    加以排除；而第3款之概括性文書，以其種類繁多而無從預
    定，必以具有積極條件於「可信之特別情況下所製作」才承
    認其證據能力，而不以上揭2款文書分別具有「公示性」、
    「例行性」之特性為必要，彼此間具有本質上之差異（最高
    法院100年度台上字第4813號判決意旨參照）。上述第1款之
    「紀錄文書」或「證明文書」，並不限於針對特定事件所製
    作。只要係公務員基於職務上就一定事實之記載，或就一定
    事實之證明而製作之文書，而其內容不涉及公務員主觀之判
    斷或意見之記載，即屬於上述條款所稱文書之範疇。我國警
    察機關報案紀錄單，係我國警察機關之公務員執行勤務時，
    依其職權依據民眾或其他單位報案內容製作而成之紀錄文書
    ，且衡之製作該報案紀錄單之公務員係於執勤時接聽民眾或
    其他單位來電報案時，始作成該報案紀錄，則該製作文書之
    公務員就本案顯無任何利害關係，虛偽記載之可能性甚低，
    自外部情狀以觀，並無顯有不可信之情況，是依前揭規定，
    該報案紀錄單自有證據能力（最高法院102年度台上字第121
    8號判決意旨參照）。
　⑵上開刑事訴訟法第159條之4第1款之公務員，僅限於本國之公
    務員，大陸地區公安機關既非屬我國偵查輔助機關，其所製
    作之「受案登記表」，自不能直接適用該款之規定，且該等
    受案登記表係針對特定案件製作，亦非屬同條第2款之業務
    文書，然如於可信之特別情況下所製作，自得逕依同條第3
    款之規定，判斷其證據能力之有無。觀諸卷附受案登記表21
    紙，係上開大陸地區公安機關之公務員執行勤務時，本其職
    權依據附表一編號2至22所示被害人報案內容製作而成之紀
    錄文書，究其內容及性質，實與我國警察機關製作之報案紀
    錄單相仿，衡諸製作該等受案登記表之大陸地區公安機關偵
    查人員係於執勤時接獲被害人報案時，始作成該等受案紀錄
    ，則各該製作文書之公安機關偵查人員就本案顯無任何利害
    關係，虛偽記載之可能性甚低，其內容又不涉及公安人員主
    觀之判斷或意見之記載，自外部情狀以觀，並無顯不可信之
    情況，揆諸前揭說明，該等受案登記表自有證據能力。
三、除前述各項證據外，本案據以認定被告5人犯罪之其他供述
    證據，其中屬於傳聞證據之部分，檢察官、被告許水強及其
    辯護人、被告陳剴淇及其辯護人、被告盧鈞慶、王君達、王
    志恩在本院審理時均未爭執其證據能力（見本院上更一字卷
    二第347至363頁），復經本院審酌認該等證據之作成無違法
    、不當或顯不可信之情況，非供述證據亦查無公務員違背法
    定程序而取得之情事，自均有證據能力。
參、實體部分：
一、認定犯罪事實所憑之證據及理由：
  ㈠前揭事實，業據被告5人迭於警詢、偵查、原審羈押訊問、準
    備程序、審理、暨本院審理時坦承不諱（其中關於被告5人
    於警詢時所為之陳述，僅作為證明被告自己犯罪之證據，而
    未採為其他共同被告之判決基礎；見106年度偵字第14948號
    卷一第17至23、49至56、66至71、97至100、130至136、154
    至158、187至190、卷二第2至7、36至39、120至127、133至
    134、139至140頁、第152頁正、反面、第154頁正、反面、
    第156頁正、反面、第158頁正、反面、第160頁正、反面、
    原審106年度聲羈字第337號卷第10頁至第12頁反面、原審10
    6年度聲羈字第338號卷第9至11頁、原審106年度聲羈字第33
    9號卷第15至18頁、原審106年度聲羈字第340號卷第10至13
    頁、原審106年度聲羈字第341號卷第10至13頁、原審106年
    度偵聲字第370號卷第8頁正、反面、原審106年度偵聲字第3
    71號卷第8頁正、反面、原審106年度偵聲字第372號卷第13
    頁正、反面、原審106年度偵聲字第373號卷第9頁正、反面
    、原審106年度偵聲字第374號卷第8頁正、反面、原審金訴
    字卷第27至36、104至109、181至185、202至224頁、本院上
    更一字卷二第369頁），核與被害人李佳、胡玉珍、方敏、
    陳軍、岳娉、黃丹蕾、徐厚玲、程桃桃、楊春梅、郭春曉、
    鄭風玲、李晶、趙亞飛、蔡海霞、李亞茹、彭思禕、邢杰、
    于成慧、吳圓亮、彭鈺鑫、黃文潔、熊竹於大陸地區公安機
    關偵查人員詢問時指述遭詐騙之情節大致相符（其等22人之
    指述，僅作為認定被告5人加重詐欺取財犯罪事實之證據，
    而非採為違反組織犯罪防制條例罪行之判決基礎；見106年
    度偵字第24227號卷二第6至10、11至15、16至22、24至29、
    30至33、34至38、39至45、46至54、55至59、63至64、67至
    70、73至77、80至83、87至89、93至95、99至101、104至10
    7、111至113、116至120、123至125 、128至130、133至136
    頁），並有內政部警政署刑事警察局（下稱刑事警察局）現
    場數位證物蒐證報告、刑案現場照片、被告許水強手繪水房
    現場圖、臺灣高等檢察署函暨所附外交部電報及附件資料、
    刑事警察局函暨所附「許水強等5人涉嫌詐欺集團轉帳中心
    案偵查報告」、被告等人詐欺（水房）集團被害人遭詐騙一
    覽表、被告5人使用之63個人頭帳戶列表、被害人方敏轉帳
    明細表、被害人胡玉珍、方敏、陳軍、岳娉、黃丹蕾、徐厚
    玲、程桃桃、楊春梅、郭春曉、鄭風玲、李晶、趙亞飛、蔡
    海霞、李亞茹、彭思禕、邢杰、于成慧、吳圓亮、彭鈺鑫、
    黃文潔、熊竹受案登記表、人頭帳戶于婷之農業銀行轉帳明
    細、刑事警察局蒐證影像等附卷可稽（見106年度偵字第149
    48號卷一第7頁至第9頁反面、第10至14、28、29至30、31至
    44頁、卷二第85至90、106至109 、111至113頁、第128頁正
    、反面、106年度偵字第24227號卷二第14、20、23、28、32
    、36、44、52、62、65、71、78、85、90、97、102、109、
    114、121、126、131、137、138至139頁、卷三第5至55頁）
    ，暨如附表二所示之物扣案可證，已堪認定。
　㈡公訴意旨雖認被告5人所屬詐欺集團尚有「由水房將調照所得
    資料傳予詐欺機房，再由詐欺機房成員將被害人資料製成被
    害人之逮捕令、通緝令後，傳送回水房，由水房將偽造之逮
    捕令、通緝令上傳至『孫哥』租用之中華人民共和國人民檢察
    院假網站，水房再提供假網站連結予詐欺機房使用，使大陸
    地區被害人接聽詐欺電話後，上網查得自己將受逮捕或通緝
    而陷於錯誤」等詐術云云；而被告5人於警詢、偵查中固曾
    對此自白（參見上述筆錄卷頁）。惟查附表一編號1至22所
    示被害人於大陸地區公安機關警詢時均未敘及本案詐欺集團
    尚有此等行騙手法之情，故此部分公訴意旨，容有誤會。
　㈢被告陳剴淇之辯護人雖為被告陳剴淇之利益辯稱：本案實係
    先由刑事警察局偵查第二大隊、新竹市政府警察局於106年6
    月19日持搜索票至上址水房執行搜索並扣押現場電腦後，自
    該電腦清查得出黎漓等63個人頭帳戶（見106年度偵字第242
    27號卷三第5頁正、反面），再由刑事警察局於同年月26日
    以偵七106095號函，將上開人頭帳戶帳號資料傳真予大陸地
    區公安部刑偵局請求協查（見106年度偵字第24227號卷三第
    1頁），嗣經大陸地區公安部以上開人頭帳戶帳號尋得相應
    之被害人詢問筆錄、受案登記表等文件回覆；亦即僅由水房
    內所扣得之人頭帳戶，反查遭電話詐騙之被害人匯款之帳戶
    ，旋即逕認該人頭帳戶為被告等人所提供；然無相關電聯紀
    錄等證據，足證對本案22名被害人施用電話詐術之電信詐欺
    機房，即為被告5人加入之水房所聯繫之電信詐欺機房，本
    案人頭帳戶非僅被告等人所屬水房使用，尚不得單以被告等
    人傳送上開63個人頭帳戶資料，遽認本案被害人係受被告等
    人聯繫之電信詐欺機房所騙；退步言，卷內除有附表一編號
    3所示被害人方敏之匯款明細紀錄（見106年度偵字第24227
    號二第23頁）外，別無相關電信詐欺機房行騙之電聯紀錄、
    其他被害人之匯款明細等證據，無法證明被害人確已將款項
    匯入人頭帳戶，故被告陳剴淇至多僅構成加重詐欺取財未遂
    罪云云。惟查：
　⒈被告5人所加入之詐欺集團以前揭手法行騙之目的，既係獲取
    被害人之金錢，則該集團所屬電信詐欺機房在電話中指示被
    害人匯入之帳戶，必係該集團所實際掌控之人頭帳戶，方能
    確保該集團最終實際取得贓款。本案既於被告5人所參與之
    水房內之電腦中，查得有將上開63個人頭帳戶資料傳送予所
    屬電信詐欺機房之紀錄，此並為被告5人所不否認，倘該等
    人頭帳戶非由被告5人所屬詐欺集團實際操控、使用，被告5
    人所參與之水房豈有可能將之傳送予所屬電信詐欺機房？從
    而，自亦堪認本案依指示匯款至該等人頭帳戶之被害人所接
    獲之詐騙電話，確係來自於被告5人所屬詐欺集團無訛。即
    令該詐欺集團除被告5人所實際參與之水房及負責聯繫之電
    信詐欺機房外，尚設有其他水房及電信詐欺機房，然被告5
    人既明知上開63個人頭帳戶將遭所屬詐欺集團作為收受詐得
    款項之用，則該集團所屬電信詐欺機房嗣後指示本案被害人
    將款項匯入該等人頭帳戶乙事，顯係被告5人所得預見，而
    未超越原犯罪計畫之範圍，則以該等人頭帳戶收受所屬詐欺
    集團向本案被害人詐得之匯款，自係在被告5人與該詐欺集
    團其他成員犯意聯絡之範圍內，被告5人即應對所屬集團其
    他成員實施之「詐騙本案被害人匯款至上開63個人頭帳戶」
    之行為負全部責任。至該詐欺集團所屬其他水房曾否提供相
    同之人頭帳戶資料予該集團所屬其他電信詐欺機房使用乙節
    ，對於本案被告5人犯行之認定不生影響，無從解免被告5人
    應負之共同正犯責任，要難僅憑尚有其他水房聯繫其他電信
    詐欺機房使用該等人頭帳戶收受詐得款項乙節，遽為有利於
    被告5人之認定。
　⒉認定遭電話詐騙之被害人確已依指示將本人財物交付之事實
    ，本不以電話通聯紀錄、匯款明細等書面證據為限。本案被
    害人遭詐騙而匯款至指定之人頭帳戶等情，既有上開被告5
    人之自白、22名被害人之指述及受案登記表、被害人方敏之
    轉帳明細表、扣案證物等相關證據可證，卷內縱無電信詐欺
    機房向本案被害人行騙之電話通聯紀錄及本案被害人方敏以
    外之其他被害人匯款明細，仍無礙於本案被害人匯款事實之
    認定。被告陳剴淇之辯護人稱本案至多僅成立未遂犯云云，
    亦不足採。
　㈣關於附表一編號2、3、8、13至15、19至22所示被害人匯款之
    金額及所匯入之人頭帳戶：
　⒈卷附大陸地區公安部所提供之附表一編號2所示被害人胡玉珍
    之詢問筆錄影本，雖有缺頁情形（全文4頁，缺第3頁，見10
    6年度偵字第24227號二第11至13頁），然觀諸卷存內容，已
    載明被害人胡玉珍如何遭詐騙匯款人民幣（下同）18,700元
    之大部分情節，至於所缺漏之其他細節（包括其所匯入之人
    頭帳戶），既有卷附受案登記表所載內容可資補強（見106
    年度偵字第24227號二第14頁），自無礙於被害人胡玉珍遭
    詐騙匯款事實之認定。被告許水強之辯護人及被告陳剴淇之
    辯護人徒憑上開缺頁情事，遽為有利於被告等人之辯解，自
    不足採。
　⒉公訴意旨雖認附表一編號3所示被害人方敏遭詐騙匯款16,300
    元至「楊文賓」之「郵政銀行昆明五華區支行帳號0000-000
    0-0000-0000-000號帳戶」云云。惟查被害人方敏遭詐騙匯
    款共計16,300元，其中6,500元係匯入「王文賓」之郵政儲
    蓄銀行帳號0000-0000-0000-0000-000號帳戶，餘款則匯入
    「孫鵬」之上海浦東發展銀行帳號0000-0000-0000-0000號
    帳戶乙節，業據被害人方敏指述明確（見106年度偵字第242
    27號卷二第16至18頁），並有銀行卡明細列表在卷可稽（見
    106年度偵字第24227號卷二第23頁）；而卷附上開63個人頭
    帳戶列表雖無「王文賓」之帳戶，然其上所載「楊文賓」之
    郵政昆明五華區支行帳戶帳號（見106年度偵字第24227號卷
    三第5頁），核與前述「王文賓」之郵政儲蓄銀行帳號相符
    ，足認上開63個人頭帳戶列表所載戶名「楊文賓」，顯屬誤
    寫，實則應為「王文賓」，公訴意旨同誤載為「楊文賓」，
    應予更正；至上開孫鵬之帳戶，既不在上開63個人頭帳戶之
    列，亦未在上址水房扣得其銀聯卡，復查無證據足認確係被
    告等人所屬水房提供予電信詐欺機房之人頭帳戶之一，難認
    被告等人對於其他共同正犯詐騙被害人方敏匯款至此帳戶之
    行為，亦有犯意聯絡及行為分擔，此部分公訴意旨，容有誤
    會。從而被告許水強、陳剴淇、盧鈞慶對於附表一編號3所
    示被害人方敏遭詐騙匯款之金額應共同負責之部分，僅限於
    匯入王文賓之郵政儲蓄銀行昆明五華區支行帳號0000-0000-
    0000-0000-000號帳戶之6,500元。
　⒊附表一編號8所示被害人程桃桃雖指述其遭詐騙而先後匯款15
    ,100元、11,000元、1,400元至李海波之華夏銀行帳號0000-
    0000-0000-0000號帳戶、5,500元至李惠之華夏銀行帳號000
    0-0000-0000-0000號帳戶、2,900元至黃孝軍之華夏銀行帳
    號0000-0000-0000-0000號帳戶，以上合計35,900元等語（
    見106年度偵字第24227號卷二第46至53頁)。惟其中僅李惠
    之帳戶，係屬上開63個人頭帳戶之一，公訴意旨亦僅將匯入
    此帳戶之5,500元列為被告許水強、陳剴淇、盧鈞慶之詐騙
    金額，既未在上址水房扣得上開李海波、黃孝軍帳戶之銀聯
    卡，復查無證據足認上開李海波、黃孝軍之帳戶亦為被告等
    人所屬水房提供予電信詐欺機房之人頭帳戶，自難令被告許
    水強、陳剴淇、盧鈞慶就被害人程桃桃匯入此2帳戶之金額
    共同負責。
　⒋公訴意旨雖認附表一編號13所示被害人趙亞飛遭詐騙匯款12,
    964元至王云杰之「招商銀行重慶分行沙坪霸支行帳號0000-
    0000-0000-0000號帳戶」云云。惟據被害人趙亞飛指陳遭詐
    騙匯款共計15,964元，其中12,964元係匯入王云杰之「建設
    銀行帳號末4碼為1873號帳戶」，餘款（3,000元）則匯入「
    奚耀輝」之「招商銀行帳號0000-0000-0000-0000號帳戶」
    （見106年度偵字第24227號卷二第80至82頁）；而上開王云
    杰之建設銀行帳戶，既不在前述63個人頭帳戶之列，亦未在
    上址水房扣得其銀聯卡，復查無證據足認確係被告5人所屬
    水房提供予電信詐欺機房之人頭帳戶之一，自難令被告5人
    就被害人趙亞飛匯入此帳戶之金額共同負責，此部分公訴意
    旨，容有誤會；至前述63個人頭帳戶列表雖未記載上開奚耀
    輝之帳戶，然該奚耀輝帳戶之銀聯卡1張（其上附有奚耀輝
    之中華人民共和國居民身分證影本1張）已為警於上址水房
    內查獲扣案（即附表二編號22所示「使用過中國銀行人頭戶
    資料192個」其中之一），足認該帳戶亦為被告5人所屬水房
    提供予電信詐欺機房使用之人頭帳戶無訛。從而被告5人對
    於附表一編號13所示被害人趙亞飛遭詐騙匯款之金額應共同
    負責之部分，僅限於匯入奚耀輝之招商銀行帳號0000-0000-
    0000-0000號帳戶之3,000元。
　⒌附表一編號14所示被害人蔡海霞雖指述其遭詐騙而先後匯款
　　50,000元、21,000元至羅川之招商銀行帳號0000-0000-0000
    -0000號帳戶、4,900元至劉春杰之郵政儲蓄銀行帳號0000-0
    000-0000-0000-000號帳戶，以上合計75,900元等語（見106
    年度偵字第24227號卷二第87至90頁）。惟其中僅劉春杰之
    帳戶，係屬上開63個人頭帳戶之一，公訴意旨亦僅將匯入此
    帳戶之4,900元列為被告5人之詐騙金額，既未在上址水房扣
    得上開羅川帳戶之銀聯卡，復查無證據足認上開羅川之帳戶
    亦為被告5人所屬水房提供予電信詐欺機房之人頭帳戶，自
    難令被告5人就被害人蔡海霞匯入此帳戶之金額共同負責。
　⒍公訴意旨雖認附表一編號15所示被害人李亞茹詐騙匯款「11,
    500元」至許剛之華夏銀行安徽合肥分行政務區支行帳號000
    0-0000-0000-0000號帳戶云云。惟查被害人李亞茹遭詐騙匯
    款共計11,500元，其中「500元」係匯入上開許剛之帳戶，
    餘款則匯入「陳萬生」之華夏銀行帳號0000-0000-0000-000
    0號帳戶乙節，業據被害人李亞茹指述明確（見106年度偵字
    第24227號卷二第93至94頁）；而上開陳萬生之帳戶，既不
    在上開63個人頭帳戶之列，亦未在上址水房扣得其銀聯卡，
    復查無證據足認確為被告5人所屬水房提供予電信詐欺機房
    之人頭帳戶之一，難認被告5人對於其他共同正犯詐騙被害
    人方敏匯款至此帳戶之行為，亦有犯意聯絡及行為分擔，此
    部分公訴意旨，容有誤會。從而被告5人對於附表一編號15
    所示被害人李亞茹遭詐騙匯款之金額應共同負責之部分，僅
    限於匯入許剛之華夏銀行安徽合肥分行政務區支行帳號0000
    -0000-0000-0000號帳戶之500元。
  ⒎附表一編號19所示被害人吳圓亮雖指述其遭詐騙而先後匯款
　　1,100元至張忠友之華夏銀行帳號0000-0000-0000-0000號帳
    戶、8,500元、3,095元至李彬彬之浦發銀行帳號0000-0000-
    0000-0000號帳戶，以上合計12,695元等語（見106年度偵字
    第24227號卷二第116至121頁）。惟其中僅張忠友之帳戶，
    係屬上開63個人頭帳戶之一，公訴意旨亦僅將匯入此帳戶之
    1,100元列為被告5人之詐騙金額，既未在上址水房扣得上開
    李彬彬帳戶之銀聯卡，復查無證據足認上開李彬彬之帳戶亦
    為被告5人所屬水房提供予電信詐欺機房之人頭帳戶，自難
    令被告5人就被害人吳圓亮匯入此帳戶之金額共同負責。
　⒏公訴意旨雖認附表一編號20所示被害人彭鈺鑫遭詐騙匯款「3
    ,600元」至王海波之華夏銀行遼寧大連玫瑰東方社區支行帳
    號0000-0000-0000-0000號帳戶云云。惟查被害人彭鈺鑫遭
    詐騙匯款共計3,600元，其中「600元」係匯入上開王海波之
    帳戶，餘款則匯入「孔華政」之「浦發銀行帳號末4碼為377
    8號帳戶」乙節，業據被害人彭鈺鑫指述明確（見106年度偵
    字第24227號卷二第123至126頁）；而上開孔華政之帳戶，
    既不在上開63個人頭帳戶之列，亦未在上址水房扣得其銀聯
    卡，復查無證據足認確為被告5人所屬水房提供予電信詐欺
    機房之人頭帳戶之一，難認被告5人對於其他共同正犯詐騙
    被害人彭鈺鑫匯款至此帳戶之行為，亦有犯意聯絡及行為分
    擔，此部分公訴意旨，容有誤會。從而被告5人對於附表一
    編號20所示被害人彭鈺鑫遭詐騙匯款之金額應共同負責之部
    分，僅限於匯入王海波之華夏銀行遼寧大連玫瑰東方社區支
    行帳號0000-0000-0000-0000號帳戶之600元。
　⒐公訴意旨雖認附表一編號21所示被害人黃文潔遭詐騙匯款「5
    60,000元」至黃嬌英之工商銀行廣西南寧經開區支行帳號00
    00-0000-0000-0000-000號帳戶云云。惟查被害人黃文潔遭
    詐騙匯款共計1,270,000元，其中「160,000元」係匯入上開
    黃嬌英之帳戶，餘款則分別匯入「曹陽」之農業銀行帳號00
    00-0000-0000-0000-000號、「陳龍生」之農業銀行帳號000
    0-0000-0000-0000-000號帳戶乙節，業據被害人黃文潔指述
    明確（見106年度偵字第24227號卷二第128至131頁）；而上
    開曹陽、陳龍生之帳戶，既不在上開63個人頭帳戶之列，亦
    未在上址水房扣得其銀聯卡，復查無證據足認確係被告5人
    所屬水房提供予電信詐欺機房之人頭帳戶，難認被告5人對
    於其他共同正犯詐騙被害人黃文潔匯款至此2帳戶之行為，
    亦有犯意聯絡及行為分擔，此部分公訴意旨，容有誤會。從
    而被告5人對於附表一編號21所示被害人黃文潔遭詐騙匯款
    之金額應共同負責之部分，僅限於匯入黃嬌英之工商銀行廣
    西南寧經開區支行帳號0000-0000-0000-0000-000號帳戶之1
    60,000元。
　⒑公訴意旨雖認附表一編號22所示被害人熊竹遭詐騙匯款「5,4
    00元」至張忠友之華夏銀行遼寧瀋陽支行帳號0000-0000-00
    00-0000號帳戶云云。惟查被害人熊竹遭詐騙匯款共計5,400
    元，其中「2,500元」係匯入上開張忠友之帳戶，餘款則匯
    入「毛建軍」之浦發銀行帳號0000-0000-0000-0000號帳戶
    乙節，業據被害人熊竹指述明確（見106年度偵字第24227號
    卷二第134至136頁）；而上開毛建軍之帳戶，既不在上開63
    個人頭帳戶之列，亦未在上址水房扣得其銀聯卡，復查無證
    據足認確為被告5人所屬水房提供予電信詐欺機房之人頭帳
    戶之一，難認被告5人對於其他共同正犯詐騙被害人熊竹匯
    款至此帳戶之行為，亦有犯意聯絡及行為分擔，此部分公訴
    意旨，容有誤會。從而被告5人對於附表一編號22所示被害
    人熊竹遭詐騙匯款之金額應共同負責之部分，僅限於匯入張
    忠友之華夏銀行遼寧瀋陽支行帳號0000-0000-0000-0000號
    帳戶之2,500元。
　⒒綜上所述，公訴意旨就附表一所示22名被害人遭詐欺集團詐
    騙而匯至指定人頭帳戶之款項部分，或僅敘及匯入上開63個
    人頭帳戶之部分（例如附表一編號8、14、19），或兼論列
    匯入非屬該63個人頭帳戶之部分，起訴標準已有不一，其中
    匯入該63個人頭帳戶及在上址水房內扣得之銀聯卡所屬帳戶
    之部分，既有相關事證足認被告等人有犯意聯絡及行為分擔
    ，被告等人就此部分自應共同負責，至於被害人匯入其他帳
    戶之款項部分，既查無證據足認確為被告等人所屬水房經手
    之人頭帳戶內款項，難謂亦屬被告等人所得預見而在彼等與
    詐欺集團其他成員犯意聯絡之範圍內，自應予扣除。
　㈤至卷附被害人吳圓亮之證人傳票送達回證「未成功送達原因
    」欄內雖載稱：「3月29日與吳圓亮（手機為00000000000）
    溝通，其稱未受害，拒絕見面、簽收。3月30日再次與其電
    話溝通，仍拒收。」等語（見本院上更一字卷二第167頁）
    ，然該傳票之送達人既僅與所謂「吳圓亮」電話聯繫，而未
    實際見面，則對方是否確係被害人吳圓亮本人，並非無疑，
    尚難僅憑其於上開回證註記對方自稱未受害乙節，遽為有利
    於被告等人之認定。另被害人鄭風玲固於證人傳票送達人欲
    送達傳票時，情緒異常激動，表示和其「沒有關係」，後將
    全部文書撕毀，此有卷附送達說明暨照片可參（見本院上更
    一字卷二第309至313頁），然仍難據此逕為有利於被告等人
    之認定。被告陳剴淇之辯護人徒憑上情，質疑被害人是否確
    受詐欺云云，亦不足採。
　㈥綜上所述，本案事證明確，被告5人犯行均堪認定，應予依法
    論科。
二、法律適用之理由：
　㈠查被告5人行為後，106年4月19日修正公布、並自同年月21日
    起生效施行之組織犯罪防制條例第19條第1項規定，業於107
    年1月3日再經修正公布，並自同年月5日生效施行，將犯罪
    組織（須具有持續性「及」牟利性）修正為只須具有持續性
    「或」牟利性其中一要件即可，比較新舊法結果，自以此次
    修正前即106年4月21日生效施行之組織犯罪防制條例第2條
    第1項規定，較有利於被告5人，依刑法第2條第1項前段規定
    ，自應適用106年4月21日生效施行之組織犯罪防制條例第2
    條第1項規定。故核被告5人前揭參與詐欺集團所為，均係犯
    106年4月21日生效施行之組織犯罪防制條例第3條第1項後段
    之參與犯罪組織罪。被告許水強參與詐欺集團犯罪組織之過
    程中招募被告王君達、王志恩加入之低度行為，應為其參與
    犯罪組織之高度行為所吸收，不另論罪。
　㈡另核被告許水強、陳剴淇、盧鈞慶前揭向附表一編號1至8所
    示被害人詐取財物、被告5人前揭向附表一編號9至22所示被
    害人詐取財物之所為，均係犯刑法第339條之4第1項第2款之
    3人以上共同詐欺取財罪。公訴意旨雖認被告5人此部分所為
    均尚構成同條項第1款、第3款之加重要件云云；惟查被告等
    人所屬詐欺集團係假冒大陸地區公安人員行騙，並未以冒用
    我國政府機關或公務員名義為詐騙手段，大陸地區公安局或
    公安人員既非我國刑法所稱之政府機關或公務員，被告等人
    縱有冒用大陸地區公安局或公安人員名義詐欺取財，亦無構
    成上開條項第1款加重要件之餘地，此部分公訴意旨，容有
    誤會；又被告等人與共犯所施用之詐術，或係假冒大陸地區
    公安人員撥打電話向被害人佯以對方從事違法活動為名，要
    求將全部資金匯入指定之安全帳戶云云，或係以電話向被害
    人佯稱：網路購物扣款錯誤，為免遭每月扣款，需配合將帳
    戶內款項匯至指定帳戶云云，業如前述，顯與上開條項第3 
    款所稱「以廣播電視、電子通訊、網際網路或其他媒體等傳
    播工具，對公眾散布而犯之」之要件迥異，公訴意旨認被告
    5人此部分所為尚該當上開條項第3款之加重要件，容有未洽
    ；惟此僅屬同一加重詐欺取財罪之加重條件之減縮，當毋庸
    變更起訴法條，附此敘明。
　㈢公訴意旨雖認被告許水強前揭犯罪事實欄一所為，係犯組織
    犯罪防制條例第3條第l項前段之主持、操縱、指揮犯罪組織
    罪嫌云云；惟查：
  ⒈「發起、主持、操縱或指揮犯罪組織者，處三年以上十年以
    下有期徒刑，得併科新臺幣一億元以下罰金；參與者，處六
    月以上五年以下有期徒刑，得併科新臺幣一千萬元以下罰金
    」，組織犯罪防制條例第3條第1項定有明文，故參與犯罪組
    織罪之法定刑，相較於發起、主持、操縱或指揮犯罪組織罪
    之法定刑相距甚大，在法律解釋上，自應將此2種犯罪之構
    成要件予以明確區分，俾法院認事用法得以對行為人之行為
    合理評價，使對行為人課處之罪刑相當。觀諸發起犯罪組織
    者，其惡性在於使該對社會具有莫大危害之組織從無到有；
    主持犯罪組織者，其惡性在於身為危害社會之犯罪組織首腦
    人物，居中指示、監督犯罪組織所有成員遂行危害社會之犯
    罪事業；從而解釋操縱、指揮犯罪組織者，雖非使該犯罪組
    織從無到有之發起人，亦非該犯罪組織居於主持之首腦角色
    ，惟仍應以其實際亦有類似發起或主持該犯罪集團之人在組
    織中擁有之指示、監控犯罪組織內其餘成員之權能與地位，
    而能對不特定社會大眾產生類似發起或主持犯罪組織支人之
    危害者，始足當之，方屬合理。況組織犯罪防制條例於106
    年4月19日修正公布、同年月21日生效施行後，將犯罪組織
    之定義由「3人以上，有內部管理結構，以犯罪為宗旨或以
    其成員從事犯罪活動，具有集團性、常習性及脅迫性或暴力
    性之組織」，放寬為「3人以上，以實施強暴、脅迫、詐術
    、恐嚇為手段或最重本刑逾5年有期徒刑之刑之罪，所組成
    具有持續性及牟利性之有結構性組織」，復明定有結構性組
    織為「非為立即實施犯罪而隨意組成，不以具有名稱、規約
    、儀式、固定處所、成員持續參與或分工明確為必要」，足
    見在組織犯罪防制條例修正後，對犯罪組織之界定已大幅放
    寬，使內部結構鬆散及成員分工浮動之犯罪集團，亦可能符
    合組織犯罪防制條例對組織之定義。從而，如行為人所屬集
    團內部結構鬆散，成員分工又屬浮動之情形，部分集團成員
    在外觀上或有對集團其他成員下達指示之情，然如依證據資
    料顯示，該成員在集團中並無類似組織發起人或主持者之地
    位或權限，所為指示對集團其他成員又無高度之拘束力或效
    力，則對集團其他成員之指示，本質上實近似於一般工作團
    隊中部分成員對其他成員在工作上之提醒、告誡而已，如逕
    予將之界定為指揮或操縱犯罪組織之行為，而論以等同於發
    起或主持犯罪組織者之重刑，不惟與立法本意有違，亦顯然
    違反罪刑相當原則。
  ⒉本案依據被告5人所述，固堪認被告許水強為水房之現場負責
    人，並有招攬被告王君達、王志恩之行為，惟被告5人亦供
    述：被告許水強做的事情和其他人沒有什麼不一樣，薪水或
    設備資料由「孫哥」提供，由「孫哥」指派之人送到指定地
    點，再由被告許水強或盧鈞慶前往拿取等語（見106年度偵
    字第14948號卷一第18至19、155至157頁），從而至多僅足
    認定被告許水強在水房擔任主要現場負責人之角色，尚難謂
    其於本案詐欺集團犯罪組織中居於發起人或集團首腦人物之
    地位。參以被告許水強供稱：係利用暱稱「三重劉德華」、
    「甘迺迪醉拳」等帳號，與暱稱「瑪莎啦帝」、「新國寶」
    之人聯絡，「瑪莎啦帝」係會計，屬於水房上面的幹部，「
    新國寶」則為老闆「孫哥」等語（見106年度偵字第24227號
    卷一第12頁反面），而觀諸該等帳號間之對話，被告許水強
    回覆內容主要多係回報每日帳目數字，且均係由「瑪莎啦帝
    」、「新國寶」對被告許水強下達指令，例如：「另一支怎
    麼沒裝」、「要照大門」、「該叫起床都起床」、「怎麼才
    幾個」、「我10分鐘要看到人」、「帳給我」等要求被告許
    水強依其等之指示行事之命令式用語，此有其等對話內容在
    卷可稽（見106年度偵字第24227號卷三第14至55頁），益徵
    被告許水強僅係聽從會計幹部或老闆「孫哥」之命令行事，
    所辯：僅參與犯罪組織，並非指揮犯罪組織之人等語，尚非
    全然無據。從而，被告許水強雖為查獲地點即上址水房之現
    場負責人，惟本案詐欺集團屬於跨國犯罪組織，犯罪手法及
    組織分工細密，被告許水強與其他共同被告所從事之水房工
    作，尚非屬詐騙犯行核心事務，又係依據會計幹部或老闆「
    孫哥」之指示而為，自難認被告許水強在該犯罪組織中有類
    似發起人、主持者、操縱者或指揮者之地位或權限，揆諸前
    揭說明，難認被告許水強所為已構成主持、操縱或指揮犯罪
    組織之要件。本案既查無積極證據足證被告許水強在該詐欺
    集團犯罪組織，有主持或類似組織發起人、主持者、操縱者
    或指揮者之地位或權限，或對集團其他成員有高度之拘束力
    或效力之支配行為，則其此部分犯行，應僅成立組織犯罪防
    制條例第3條第l項後段之參與犯罪組織罪。公訴意旨認係犯
    同條項前段之主持、操縱、指揮犯罪組織罪嫌云云，尚有未
    洽，惟本院認定上開被告許水強參與犯罪組織之事實，與起
    訴社會基本事實同一，本院自應予審理，並就此部分依法變
    更起訴法條。
　㈣共同正犯，係共同實施犯罪行為之人，在合同意思範圍以內
    ，各自分擔犯罪行為之一部，相互利用他人之行為，以達其
    犯罪之目的者，即應對於全部所發生之結果，共同負責。共
    同正犯之犯意聯絡，不限於事前有所協議，其於行為當時，
    基於相互之認識，以共同犯罪之意思參與者，亦無礙於共同
    正犯之成立；復不以數人間直接發生者為限，即有間接之聯
    絡者，亦包括在內（最高法院28年度上字第3110號、73年度
    台上字第1886號、77年度台上字第2135號判決意旨參照）。
    易言之，共同正犯，在共同意思範圍內，組成一共犯團體，
    倘具有相互利用其行為之共同意思所為，團體中任何一人之
    行為，均為共犯團體之行為，他共犯均須負共同責任，初無
    分別何一行為係何一共犯所實行之必要。被告許水強、盧鈞
    慶、陳剴淇、王君達、王志恩均為「孫哥」所發起、指揮之
    水房之成員，負責水房之會計對帳、收取「孫哥」交付之大
    陸地區人頭帳戶、提供大陸地區人頭帳戶予電信詐欺機房、
    測試人頭帳戶是否堪用、SKYPE回覆電信詐欺機房詐得款項
    確有進入大陸地區人頭帳戶、確認詐得金額、聯絡及轉帳作
    業，其等5人與「孫哥」及所屬詐欺集團其他不詳成員，對
    於上開詐欺犯行分工，各自負責撥打電話施詐、居間聯繫、
    調取被害人資料、轉帳及提領詐得款項等任務，犯罪型態具
    有相當之計畫性、組織性，需由多人縝密分工方能完成乙節
    ，有所認識，被告許水強、陳剴淇、盧鈞慶雖未參與前揭犯
    罪事實欄一所載關於附表一編號1至22所示詐欺取財犯行之
    全部、被告王君達、王志恩雖未參與前揭犯罪事實欄一所載
    關於附表一編號9至22所示詐欺取財犯行之全部，惟其等5人
    與「孫哥」及所屬詐欺集團其他成員各自分擔前揭詐欺取財
    行為之一部，相互利用彼此之行為，以達遂行詐取被害人財
    物之目的，則被告許水強、陳剴淇、盧鈞慶與「孫哥」及所
    屬詐欺集團其他成員間就前揭犯罪事實欄一所載關於附表一
    編號1至8所示詐欺取財犯行、被告5人與「孫哥」及所屬詐
    欺集團其他成員間就前揭犯罪事實欄一所載關於附表一編號
    9至22所示詐欺取財犯行，均有犯意聯絡及行為分擔，皆為
    共同正犯。
　㈤本案詐欺集團施用詐術，致附表一編號1、4、5、10、11、16
    、17、21、22所示被害人分數次匯款至詐欺集團指定之人頭
    帳戶，各係基於單一之犯意，在密切接近之時間、地點實施
    ，分別侵害同一法益，各行為之獨立性極為薄弱，依一般社
    會健全概念，在時間差距上，難以強行分開，在刑法評價上
    ，以視為數個舉動之接續施行，合為包括之一行為予以評價
    ，較為合理，各應僅論以接續犯之一罪。
　㈥組織犯罪防制條例係藉由防制組織型態之犯罪活動為手段，
    以達成維護社會秩序、保障人民權益之目的，乃於該條例第
    3條第1項前段與後段，分別對於「發起、主持、操縱、指揮
    」及「參與」犯罪組織者，依其情節不同而為處遇，行為人
    雖有其中一行為（如參與），不問其有否實施各該手段（如
    詐欺）之罪，均成立本罪。然在未經自首或有其他積極事實
    ，足以證明其確已脫離或解散該組織之前，其違法行為，仍
    繼續存在，即為行為之繼續，而屬單純一罪，至行為終了時
    ，仍論為一罪。又刑法上一行為而觸犯數罪名之想像競合犯
    存在之目的，在於避免對於同一不法要素予以過度評價。自
    然意義之數行為，得否評價為法律概念之一行為，應就客觀
    構成要件行為之重合情形、主觀意思活動之內容、所侵害之
    法益與行為間之關連性等要素，視個案情節依社會通念加以
    判斷。刑法刪除牽連犯之規定後，原認屬方法目的或原因結
    果，得評價為牽連犯之二犯罪行為間，如具有局部之同一性
    ，或其行為著手實行階段可認為同一者，得認與一行為觸犯
    數罪名之要件相侔，依想像競合犯論擬。倘其實行之二行為
    ，無局部之重疊，行為著手實行階段亦有明顯區隔，依社會
    通念難認屬同一行為者，應予分論併罰。因而，行為人以一
    參與詐欺犯罪組織，並分工加重詐欺行為，同時觸犯參與犯
    罪組織罪及加重詐欺取財罪，雖其參與犯罪組織之時、地與
    加重詐欺取財之時、地，在自然意義上非完全一致，然二者
    仍有部分合致，且犯罪目的單一，依一般社會通念，認應評
    價為一罪方符合刑罰公平原則，應屬想像競合犯，如予數罪
    併罰，反有過度評價之疑，實與人民法律感情不相契合。又
    罪責原則為刑法之大原則。其含義有二，一為無責任即無刑
    罰原則（刑法第12條第1項規定：行為非出於故意或過失者
    不罰，即寓此旨）；另者為自己責任原則，即行為人祇就自
    己之行為負責，不能因他人之違法行為而負擔刑責。前者其
    主要內涵並有罪刑相當原則，即刑罰對人身自由之限制與所
    欲維護之法益，須合乎比例原則。不唯立法上，法定刑之高
    低應與行為人所生之危害、行為人責任之輕重相符；在刑事
    審判上既在實現刑罰權之分配正義，自亦應罪刑相當，罰當
    其罪。基於前述第一原則，責任之評價與法益之維護息息相
    關，對同一法益侵害為雙重評價，為過度評價；對法益之侵
    害未予評價，則評價不足，均為所禁。刑罰要求適度之評價
    ，俾對法益之侵害為正當之維護。因此，加重詐欺罪係侵害
    個人財產法益之犯罪，其罪數計算，以被害人數、被害次數
    之多寡，決定其犯罪之罪數；核與參與犯罪組織罪之侵害社
    會法益，因應以行為人所侵害之社會全體利益為準據，認定
    係成立一個犯罪行為，有所不同。是以倘若行為人於參與犯
    罪組織之繼續中，先後加重詐欺數人財物，因行為人僅為一
    參與組織行為，侵害一社會法益，應僅就首次犯行論以參與
    犯罪組織罪及加重詐欺罪之想像競合犯，而其後之犯行，乃
    為其參與組織之繼續行為，為避免重複評價，當無從將一參
    與犯罪組織行為割裂再另論一參與犯罪組織罪，而與其後所
    犯加重詐欺罪從一重論處之餘地（最高法院107年度台上字
    第1066號判決意旨參照）。經查：
　⒈被告許水強、陳剴淇、盧鈞慶各以一參與詐欺集團犯罪組織
    ，並分工首次3人以上共同詐欺取財行為（即向附表一編號1
    所示被害人詐取財物），而同時觸犯參與犯罪組織、3人以
    上共同詐欺取財等2罪名，被告王君達、王志恩各以一參與
    詐欺集團犯罪組織，並分工首次3人以上共同詐欺取財行為
    （即向附表一編號9所示被害人詐取財物），而同時觸犯參
    與犯罪組織、3人以上共同詐欺取財等2罪名，雖其等5人參
    與犯罪組織之時、地與首次3人以上共同詐欺取財之時、地
    ，在自然意義上非完全一致，然二者仍有部分合致，且犯罪
    目的單一，依一般社會通念，認應評價為一罪方符合刑罰公
    平原則，皆為想像競合犯，均應依刑法第55條前段規定，從
    一重之3人以上共同詐欺取財罪處斷。公訴意旨認應分論併
    罰云云，容有誤會。
　⒉被告許水強、陳剴淇、盧鈞慶所犯上開3人以上共同詐欺取財
    共22罪（即附表一編號1至22部分）間、被告王君達、王志
    恩所犯上開3人以上共同詐欺取財共14罪（即附表一編號9至
    22部分）間，犯意各別，行為互殊，均應予分論併罰。
　㈦再按想像競合犯之處斷刑，本質上係「刑之合併」。其所謂
    從一重處斷，乃將想像競合犯組成之評價上數罪，合併為科
    刑一罪，其所對應之刑罰，亦合併其評價上數罪之數法定刑
    ，而為一個處斷刑。易言之，想像競合犯侵害數法益者皆成
    立犯罪，論罪時必須輕、重罪併舉論述，同時宣告所犯各罪
    名，包括各罪有無加重、減免其刑之情形，亦應說明論列，
    量刑時併衡酌輕罪部分量刑事由，評價始為充足，然後依刑
    法第55條前段規定「從一重處斷」，非謂對於其餘各罪可置
    而不論。因此，法院決定處斷刑時，雖以其中最重罪名之法
    定刑，做為裁量之準據，惟於裁量其輕重時，仍應將輕罪合
    併評價在內（最高法院108年度台上字第4405號、第4408號
    判決意旨參照）。106年4月19日修正公布、同年月21日生效
    施行之組織犯罪防制條例第8條第1項後段規定，犯該條例第
    3條之罪，偵查及審判中均自白者，減輕其刑。被告5人已於
    偵查及審判中均自白參與本案詐欺集團之事實，均應依106
    年4月21日生效施行之組織犯罪防制條例第8條第1項後段規
    定，減輕其刑。
　㈧公訴意旨另以：被告5人除有前述加重詐欺取財之犯意聯絡外
    ，尚有掩飾或隱匿特定犯罪所得來源、或使他人逃避刑事追
    訴之意圖，基於洗錢之犯意聯絡，而為轉帳洗錢作業，因認
    被告5人尚涉犯修正前洗錢防制法第11條第2項之洗錢罪嫌云
    云。惟查：
　⒈洗錢防制法於105年12月28日大幅度修正公布，106年6月28日
    生效施行，就洗錢行為之定義（第2條）、前置犯罪之門檻
    （第3條）、特定犯罪所得之定義（第4條），皆有修正，且
    因應洗錢行為定義之修正，將修正前同法第11條第1項、第2
    項（區分為自己或為他人洗錢罪，而有不同法定刑度），合
    併移列至第14條第1項，不再區分不同罪責，同處7 年以下
    有期徒刑，併科新臺幣500萬元以下罰金。再依修正後洗錢
    防制法第2條第2款、第3款、第3條第2款規定，掩飾或隱匿
    刑法第339條犯罪所得之本質、來源、去向、所在、所有權
    、處分權或其他權益者或收受、持有或使用他人之特定犯罪
    所得，即構成洗錢行為。是依修正後洗錢防制法，掩飾刑法
    第339條詐欺取財犯罪所得去向之行為，亦可構成洗錢罪。
    惟被告5人行為時，新法尚未施行，比較新舊法結果，自以
    修正前之規定，較有利於被告5人，依刑法第2條第1項前段
    規定，自應適用行為時即修正前洗錢防制法第11條第1項規
    定，合先敘明。
  ⒉再按洗錢行為之防制，旨在打擊犯罪，促進金流之透明，防
    止洗錢者利用洗錢活動掩飾或隱匿特定犯罪所得財物或利益
    ，妨礙犯罪之追查及打擊。因此，是否為洗錢行為，自應就
    犯罪全部過程加以觀察，不僅須行為人客觀上有掩飾或隱匿
    重大犯罪所得之財物或財產上利益之具體作為，主觀上更須
    具有掩飾或隱匿其犯罪所得或變得之財產或財產上利益與犯
    罪之關聯性，使其來源形式上合法化之犯罪意思，始克相當
    。若非先有犯罪所得或利益，再加以掩飾或隱匿，而係取得
    犯罪所得或利益之犯罪手段，或並未合法化犯罪所得或利益
    之來源，而能一目了然來源之不法性，或作直接使用或消費
    之處分行為，自非洗錢防制法所規範之洗錢行為（最高法院
    106年度台上字第3711號判決意旨參照）。查依被告5人前揭
    犯罪所得金額（即本案被害人遭詐騙之金額），已非屬其等
    行為時即修正前洗錢防制法第3條第2項第1款所定刑法第339
    條詐欺犯罪所得在新臺幣500萬元以上之重大犯罪之情形。
    又其等於組織犯罪防制條例106年4月21日生效施行前，未遭
    查獲詐欺行為，且依斯時之組織犯罪防制條例規定，其等亦
    不成立指揮或參與犯罪組織罪，自不該當修正前洗錢防制法
    第3條所稱之重大犯罪。況公訴意旨既認被告等人負責之水
    房將匯入人頭帳戶之詐欺所得贓款，自人頭帳戶轉匯至賭博
    或支付寶等儲值帳戶，由不詳人士再予轉帳或提領，則就其
    等犯罪全部過程加以觀察，此舉僅屬詐欺取財罪不罰之後續
    處分贓物行為，該等單純之轉匯或提領行為，自不足以使贓
    款來源合法化，亦難認被告等人及所屬詐欺集團成員另有逃
    避或妨礙重大犯罪之追查或處罰之犯罪意思，核與修正前洗
    錢防制法第2條所定洗錢行為之構成要件尚屬有間，自難逕
    以洗錢罪相繩。公訴意旨認被告5人尚涉犯修正前洗錢防制
    法第11條第2項之洗錢罪嫌云云，容有誤會。復查無證據足
    認被告5人確有公訴意旨所指洗錢犯行，原應為無罪之諭知
    ，惟此部分如成立犯罪，與前揭被告5人經論罪之部分，有
    想像競合犯之裁判上一罪關係，爰均不另為無罪之諭知。
  ㈨原審認被告許水強指揮詐欺集團犯罪組織、3人以上共同向附
    表一編號1至22所示被害人詐欺取財、被告陳剴淇、盧鈞慶
    各自參與詐欺集團犯罪組織、3人以上共同向附表一編號1至
    22所示被害人詐欺取財、被告王君達、王志恩各自參與詐欺
    集團犯罪組織、3人以上共同向附表一編號9至22所示被害人
    詐欺取財，事證明確，而予分別論罪科刑，並為相關沒收、
    追徵之諭知，固非無見。惟查：⒈卷內並無積極證據足證被
    告許水強在詐欺集團犯罪組織，有主持或類似組織發起人、
    主持者、操縱者或指揮者之地位或權限，或對集團其他成員
    有高度之拘束力或效力之支配行為，則其此部分犯行，應僅
    成立組織犯罪防制條例第3條第l項後段之參與犯罪組織罪。
    原審認應係犯同條項前段之指揮犯罪組織罪，自有未洽。⒉
    關於組織犯罪防制條例之罪，訊問證人之筆錄，以在檢察官
    或法官面前作成，並經踐行刑事訴訟法所定訊問證人之程序
    者為限，始得採為證據，同條例第12條第1項規定甚明。原
    審認定被告許水強指揮犯罪組織、被告陳剴淇、盧鈞慶、王
    君達、王志恩參與犯罪組織之事實，係援引如附表一編號1
    至22所示被害人於警詢時之指訴，資為部分依據（見原判決
    第9、10頁），然該等被害人之警訊筆錄，既非在檢察官或
    法官面前作成，且未經踐行刑事訴訟法所規定訊問證人之程
    序，則依上開犯罪組織防制條例第12條第1項規定，該等筆
    錄即無證據能力，不得採為組織犯罪防制條例之犯罪證據，
    原判決竟採為被告5人違反該條例之論罪證據，自有適用法
    則不當之違背法令。⒊附表一編號3、13、15、20至22所示被
    害人依指示匯入之人頭帳戶，其中一部分既不在上開63個人
    頭帳戶之列，亦未在上址水房扣得相關事證，復查無證據足
    認確係被告等人所屬水房提供予電信詐欺機房之人頭帳戶，
    自難令被告等人就被害人匯入該等帳戶之金額共同負責，原
    審未察，逕予計入被告等人之詐騙所得，此部分事實認定，
    亦有未當。⒋被告5人已於偵查及審判中自白參與本案詐欺集
    團之犯罪事實，均應依106年4月21日生效施行之組織犯罪防
    制條例第8條第1項後段規定減輕其刑，原審就被告陳剴淇、
    盧鈞慶、王君達、王志恩所述是否符合上開自白減刑之規定
    ，未為任何論敘說明，亦有違誤。⒌想像競合犯本質上為數
    罪，各罪所規定之刑罰、沒收及保安處分等相關法律效果，
    本應一併適用。然為避免對同一行為之過重及重複評價，刑
    法第55條規定「從一重處斷」，僅在「主刑」較重罪名之法
    定刑度內，量處適當刑罰。至於輕罪罪名所規定之沒收及保
    安處分，因非屬「主刑」，並未被重罪所吸收，與刑法第55
    條從一重處斷之規定無關，自得一併宣告。惟組織犯罪防制
    條例就參與犯罪組織之行為人，於第3條第1項後段但書規定
    「參與情節輕微者，得減輕或免除其刑」，賦予法院得依個
    案情節減免其刑之裁量權。又對該行為，於同條第3 項規定
    「應於刑之執行前，令入勞動場所，強制工作，其期間為三
    年」，而未依個案情節，區分行為人是否具有反社會的危險
    性及受教化矯治的必要性，一律宣付刑前強制工作3 年。然
    則，衡諸該條例所規定之強制工作，性質上原係對於有犯罪
    習慣，或因遊蕩、懶惰成習而犯罪者，所為之處置，從而，
    本於法律合憲性解釋原則，依司法院釋字第471號關於行為
    人有無預防矯治其社會危險性之必要，及比例原則等與解釋
    意旨不相衝突之解釋方法，為目的性限縮，對犯參與犯罪組
    織罪者，視其行為之嚴重性、表現之危險性、對於未來行為
    之期待性，以及所採措施與預防矯治目的所需程度，於有預
    防矯治其社會危險性之必要，且符合比例原則之範圍內，由
    法院依該條例第3條第3項規定，一併宣告刑前強制工作。原
    審未及依上揭意旨，審酌被告5人參與犯罪組織之具體情節
    ，是否有預防矯治其社會危險性之必要，且符合比例原則，
    而應依組織犯罪防制條例第3條第3項規定，一併宣告刑前強
    制工作，自有未當。被告5人上訴指摘原審量刑不當云云，
    雖無理由，惟被告許水強上訴謂其僅參與犯罪組織，並非指
    揮者，不應宣告強制工作等語，則屬有理由。是原判決關於
    有罪部分，既有上開違誤可議之處，自屬無可維持，應由本
    院撤銷改判。
  ㈩爰審酌被告5人正值青壯，不思循正途獲取財物，竟為一己私
    慾，加入詐欺集團犯罪組織，負責水房相關工作，而參與對
    大陸地區人民詐欺取財犯行，固危害他人之財產權益及社會
    秩序，破壞我國國際聲譽，然被告許水強、陳剴淇、王君達
    、王志恩均無前科，素行尚稱良好，被告盧鈞慶則係於前案
    假釋中再犯本案，有卷附本院被告前案紀錄表可按，其等5
    人犯後復於偵審中均坦承犯行，已有悔意，兼衡被告許水強
    、陳剴淇自陳高中畢業、被告盧鈞慶、王志恩自陳國中肄業
    、被告王君達自陳高中肄業等智識程度及其等5人之家庭經
    濟生活狀況（見106年度偵字第24227號卷一第9、41、71、9
    8、129頁）、參與犯罪組織之期間、各次犯罪之動機、目的
    、手段、角色分工、所詐取之財物數額、實際獲取之犯罪所
    得（詳如後述）及犯罪所生之危害等一切情狀，就被告許水
    強、陳剴淇、盧鈞慶部分，分別量處如附表一編號1至22「
    主文」欄所示之刑，暨就被告王君達、王志恩部分，分別量
    處如附表一編號9至22「主文」欄所示之刑，並定其等5人應
    執行之刑。
　末按保安處分係針對受處分人將來之危險性所為之處置，以
    達教化、治療之目的，為刑罰之補充制度。我國現行刑法採
    刑罰與保安處分雙軌制，係在維持行為責任之刑罰原則下，
    為協助行為人再社會化之功能，以及改善行為人潛在之危險
    性格，期能達成根治犯罪原因、預防犯罪之特別目的。是保
    安處分中之強制工作，旨在對嚴重職業性或習慣性犯罪及欠
    缺正確工作觀念或無正常工作因而犯罪者，強制其從事勞動
    ，學習一技之長及正確之謀生觀念，使其日後重返社會，能
    適應社會生活。衡諸組織犯罪防制條例所規定之強制工作，
    性質上原係對於有犯罪習慣，或因遊蕩、懶惰成習而犯罪者
    ，所為之處置，修正後該條例既已排除常習性要件，從而，
    本於法律合憲性解釋原則，依司法院釋字第471號關於行為
    人有無預防矯治其社會危險性之必要，及比例原則等與解釋
    意旨不相衝突之解釋方法，為目的性限縮，對犯該條例第3
    條第1項之參與犯罪組織罪者，視其行為之嚴重性、表現之
    危險性、對於未來行為之期待性，以及所採措施與預防矯治
    目的所需程度，於有預防矯治其社會危險性之必要，且符合
    比例原則之範圍內，由法院依該條例第3條第3項規定，一併
    宣告刑前強制工作（最高法院100年度台上字第4614號判決
    、108年度台上大字第2306號裁定意旨參照）。查被告許水
    強、陳剴淇、盧鈞強於105年11、12月間加入「孫哥」所屬
    詐欺集團犯罪組織，被告許水強再於106年6月10日分別招募
    被告王君達、王志恩加入，其等5人均負責水房之詐欺所得
    贓款轉帳等工作，而與詐欺集團其他成員共同詐取大陸地區
    被害人之款項，固非可取，惟其等前無與本案相類之詐欺取
    財犯罪紀錄，此有卷附本院被告前案紀錄表可按，而其等本
    案所為，核屬詐騙集團犯罪組織之外圍分工，與發起、主持
    、操縱、指揮犯罪組織之核心人物犯行之嚴重程度顯然有別
    ，參與該集團之期間又非久長，復查無證據足認其等尚有參
    與其他犯罪組織而為相類之詐欺取財犯行，自難僅憑其等本
    案加重詐欺取財犯行，遽認其等確有犯罪習慣。至其等因欠
    缺正確工作觀念而犯本案加重詐欺取財犯行，改正其行之有
    效方法，應在於提供適當之更生教育及保護、就業機會及社
    會扶助等，並非僅有執行強制工作之保安處分一途，是依比
    例原則，並綜合其等所表現之危險性及對其等未來之期待性
    等情，應認對其等宣告有期徒刑，已與其等本案犯行之處罰
    相當，而足收懲儆之效，尚無併予宣告強制工作以預防矯治
    其社會危險性之必要，併此敘明。
  沒收部分：
  ⒈扣案如附表二所示之物，均係被告5人所屬詐欺集團所有、分
    屬供本案犯罪所用或犯罪預備之物，業據被告5人供明在卷
    （見106年度偵字第14948號卷一第21頁反面至第22頁、第70
    頁、第99頁反面至第100頁、第131至132頁、第157頁正、反
    面、第188頁、106年度偵字第24227號卷一第134頁、原審金
    訴字卷第108頁、第215頁反面至第219頁），均應依刑法第3
    8條第2項前段規定宣告沒收。
  ⒉據被告許水強於警詢時供稱：我們是直接領月薪，我的薪水
    是新臺幣（下同）10萬元，被告盧鈞慶、陳剴淇、王君達、
    王志恩是8萬元，如果打錯帳，會扣我們薪水，因為大陸帳
    戶被凍結，錢沒有洗出去或轉帳轉錯都會被扣錢；中途將近
    4月份才開始獲利，本案犯罪所得獲利大約20餘萬元等語（
    見106年度偵字第14948號卷一第21頁反面、第53、54頁、原
    審金訴字卷第29頁反面）；被告盧鈞慶於原審訊問時供稱：
    本案犯罪所得獲利講1個月8萬元，但薪水都被扣掉，工作疏
    忽例如打錯帳就扣我們自己的薪水，我總共大概獲利6萬元
    等語（見原審金訴字卷第31頁反面）；被告陳剴淇於原審訊
    問時供稱：每個月8萬元紅利，但有時沒有領到8萬元，好幾
    次沒有領到錢，大概犯罪所得30幾萬元等語（見原審金訴字
    卷第35頁反面），自應從有利於被告之原則，認定被告許水
    強、盧鈞慶、陳剴淇實際分受之報酬即犯罪所得分別為20萬
    元、6萬元、30萬元，雖均未扣案，仍應依刑法第38條之1第
    1項前段、第3項規定宣告沒收，於全部或一部不能沒收或不
    宜執行沒收時，追徵其價額。至被告王君達、王志恩部分，
    既據其等供稱：我們還沒有拿到錢，本案沒有任何犯罪所得
    ，因為還沒有任何獲利就被查獲等語（見106年度偵字第149
    48號卷一第69頁反面、第99頁反面、第131頁、原審金訴字
    卷第27頁反面、第33頁反面），復查無證據足認其等已取得
    任何報酬，自無從對其等宣告沒收犯罪所得。
  ⒊至扣案如附表三所示之物，雖係員警持搜索票至被告等人之
    住處執行搜索而扣押之物，惟或非供本案犯罪所用之物或犯
    罪所得，此據被告5人陳明在卷（見106年度偵字第14948號
    卷一第22頁、第99頁反面、第132、157頁、原審金訴字卷第
    216頁正、反面、第217頁、第219頁），而查無證據足認與
    本案犯罪有關，或僅屬本案證據，自均無從宣告沒收，附此
    敘明。
據上論斷，應依刑事訴訟法第369條第1項前段、第364條、第299
 條第1項前段、第300條，106年4月21日生效施行之組織犯罪防
制條例第2條、第3條第1項後段、第8條第1項後段，刑法第2條第
1項前段、第11條前段、第28條、第339條之4第1項第2款、第55
條、第51條第5款、第38條第2項前段、第38條之1第1項前段、第
3項，刑法施行法第1條之1第1項，判決如主文。
本案經檢察官滕治平到庭執行職務。
中　　華　　民　　國　　110 　年　　8 　　月　　26　　日
                  刑事第十六庭審判長法　官 葉騰瑞
                                    法　官 廖紋妤
                                    法　官 陳芃宇
以上正本證明與原本無異。
如不服本判決，應於收受送達後20日內向本院提出上訴書狀，其
未敘述上訴之理由者並得於提起上訴後20日內向本院補提理由書
（均須按他造當事人之人數附繕本）「切勿逕送上級法院」。
                                    書記官 陳雅加
中　　華　　民　　國　　110 　年　　9 　　月　　7 　　日
附錄：本案論罪科刑法條全文
106年4月21日生效施行之組織犯罪防制條例第3條
發起、主持、操縱或指揮犯罪組織者，處三年以上十年以下有期
徒刑，得併科新臺幣一億元以下罰金；參與者，處六月以上五年
以下有期徒刑，得併科新臺幣一千萬元以下罰金。但參與情節輕
微者，得減輕或免除其刑。
具公務員或經選舉產生之公職人員之身分，犯前項之罪者，加重
其刑至二分之一。
犯第一項之罪者，應於刑之執行前，令入勞動場所，強制工作，
其期間為三年。
前項之強制工作，準用刑法第九十條第二項但書、第三項及第九
十八條第二項、第三項規定。
以言語、舉動、文字或其他方法，明示或暗示其為犯罪組織之成
員，或與犯罪組織或其成員有關聯，而要求他人為下列行為之一
者，處三年以下有期徒刑，得併科新臺幣三百萬元以下罰金：
一、出售財產、商業組織之出資或股份或放棄經營權。
二、配合辦理都市更新重建之處理程序。
三、購買商品或支付勞務報酬。
四、履行債務或接受債務協商之內容。
以前項之行為，使人行無義務之事或妨害其行使權利者，亦同。
前二項之未遂犯罰之。　　　　　
　　
中華民國刑法第339條之4
犯第339條詐欺罪而有下列情形之一者，處1年以上7年以下有期
徒刑，得併科1百萬元以下罰金：
一、冒用政府機關或公務員名義犯之。
二、三人以上共同犯之。
三、以廣播電視、電子通訊、網際網路或其他媒體等傳播工具，
    對公眾散布而犯之。
前項之未遂犯罰之。　　
附表一：
編號 被害人       詐騙手法 匯款時間 匯款金額 (人民幣) 匯入之人頭帳戶 相關證據資料      主   文 1 李佳 詐欺集團成員以電話聯繫左欄被害人誆稱：網路購物扣款錯誤，為免遭每月扣款，需以自動櫃員機解除分期付款，致使被害人陷於錯誤，於右欄時間匯入右欄金額至右欄帳戶。 106年05月30日 ①4,000元 ②1,000元 共計5,000元 0000-0000-0000-0000-000（王文賓，郵政儲蓄銀行-昆明五華區支行）（起訴書誤載為楊文賓） （銀行卡未扣案）  證人李佳之公安詢問 筆錄(106偵24227卷 二第6至10頁) 許水強犯三人以上共同詐欺取財罪，處有期徒刑壹年參月。 盧鈞慶犯三人以上共同詐欺取財罪，處有期徒刑壹年壹月。 陳剴淇犯三人以上共同詐欺取財罪，處有期徒刑壹年壹月。 2 胡玉珍 詐欺集團成員假冒大陸公安人員以電話聯繫左欄被害人誆稱其從事洗錢違法活動，要求將全部資金匯入所指示安全帳戶內，致使被害人陷於錯誤，於右欄時間匯入右欄金額至右欄帳戶。 106年06月02日 18,700元 0000-0000-0000-0000-000（陶政國，工商銀行-成都春熙天順路支行） （銀行卡未扣案） 1.證人胡玉珍之公安詢問筆錄(106偵24227卷二第11至13頁) 2.溫州市公安局鹿城區分局水心派出所受案登記表(106偵24227卷二第14頁)  許水強犯三人以上共同詐欺取財罪，處有期徒刑壹年肆月。 盧鈞慶犯三人以上共同詐欺取財罪，處有期徒刑壹年貳月。 陳剴淇犯三人以上共同詐欺取財罪，處有期徒刑壹年貳月。 3 方敏 詐欺集團成員以電話聯繫左欄被害人誆稱：將其誤設為批發商，為免遭每月扣款，需以自動櫃員機解除分期付款，致使被害人陷於錯誤，於右欄時間匯入右欄金額至右欄帳戶。 106年06月02日 6,500元  0000-0000-0000-0000-000（王文賓，郵政儲蓄銀行-昆明五華區支行）（起訴書誤載為楊文賓） （銀行卡未扣案）  1.證人方敏之公安詢問筆錄(106偵24227卷二第16至19、22頁) 2.黃山市公安局徽州分局受案登記表(106偵24227卷二第20頁) 3.銀行卡明細列表(106偵24227卷二第23頁) 許水強犯三人以上共同詐欺取財罪，處有期徒刑壹年參月。 盧鈞慶犯三人以上共同詐欺取財罪，處有期徒刑壹年壹月。 陳剴淇犯三人以上共同詐欺取財罪，處有期徒刑壹年壹月。 4 陳軍 詐欺集團成員以電話聯繫左欄被害人誆稱：將其誤設加入加盟會員，為免遭繳年費，需以轉帳解除年費付款，致使被害人陷於錯誤，於右欄時間匯入右欄金額至右欄帳戶。 106年06月03日 ①49,988元 ②49,988元 ③49,988元 共計149,964元 0000-0000-0000-0000 （羅富亮，華夏銀行-重慶分行南岸支行） （銀行卡未扣案） 1.證人陳軍之公安詢問筆錄(106偵24227卷二第24至27頁) 2.廣西桂林市公安局雁山分局受案登記表(106偵24227卷二第28頁) 許水強犯三人以上共同詐欺取財罪，處有期徒刑壹年肆月。 盧鈞慶犯三人以上共同詐欺取財罪，處有期徒刑壹年貳月。 陳剴淇犯三人以上共同詐欺取財罪，處有期徒刑壹年貳月。 5 岳娉 詐欺集團成員以電話聯繫左欄被害人誆稱：將其誤設天貓網代理商，為免遭每月扣款，需以轉帳解除分期付款，致使被害人陷於錯誤，於右欄時間匯入右欄金額至右欄帳戶。 106年06月03日 ①10,000元 ②16,000元 共計26,000元 0000-0000-0000-0000 （王健，浦發銀行-浦發深圳分行營業部） 1.證人岳娉之公安詢問筆錄(106偵24227卷二第30至31頁) 2.青島市公安局市南分局受案登記表(106偵24227卷二第32頁) 3.扣案如附表二編號23所示「使用過中國銀行人頭戶資料145個」其中之一即浦發銀行卡號0000-0000-0000-0000號銀聯卡1張（其上附有「王健」之中華人民共和國居民身分證影本1張） 許水強犯三人以上共同詐欺取財罪，處有期徒刑壹年肆月。 盧鈞慶犯三人以上共同詐欺取財罪，處有期徒刑壹年貳月。 陳剴淇犯三人以上共同詐欺取財罪，處有期徒刑壹年貳月。 6 黃丹蕾 詐欺集團成員以電話聯繫左欄被害人誆稱：將其誤設批發商名單，為免遭每月扣款，需以轉帳解除分期付款，致使被害人陷於錯誤，於右欄時間匯入右欄金額至右欄帳戶。 106年06月04日 1,200元 0000-0000-0000-0000 （孫劃聰，招商銀行-重慶分行沙坪壩支行） 1.證人黃丹蕾之公安詢問筆錄(106偵24227卷二第34至35頁) 2.徐州市公安局鼓樓分局受案登記表(106偵24227卷二第36頁) 3.扣案如附表二編號22所示「使用過中國銀行人頭戶資料192個」其中之一即招商銀行卡號0000-0000-0000-0000號銀聯卡1張（其上附有「孫劃聰」之中華人民共和國居民身分證影本1張） 許水強犯三人以上共同詐欺取財罪，處有期徒刑壹年參月。 盧鈞慶犯三人以上共同詐欺取財罪，處有期徒刑壹年壹月。 陳剴淇犯三人以上共同詐欺取財罪，處有期徒刑壹年壹月。 7 徐厚玲 詐欺集團成員以電話聯繫左欄被害人誆稱：將其誤設註冊一批發銷售店鋪單，為免每月扣款，需以轉帳解除分期付款，致使被害人陷於錯誤，於右欄時間匯入右欄金額至右欄帳戶。 106年06月03日 38,300元 0000-0000-0000-0000 （彭臣生，浦發銀行-浦發南寧民主支行） 1.證人徐厚玲之公安詢問筆錄(106偵24227卷二第39至43頁) 2.廣西陽朔縣公安局興坪派出所受案登記表(106偵24227卷二第44頁) 3.扣案如附表二編號22所示「使用過中國銀行人頭戶資料192個」其中之一即浦發銀行卡號0000-0000-0000-0000號銀聯卡1張（其上附有「彭臣生」之中華人民共和國居民身分證影本1張） 許水強犯三人以上共同詐欺取財罪，處有期徒刑壹年肆月。 盧鈞慶犯三人以上共同詐欺取財罪，處有期徒刑壹年貳月。 陳剴淇犯三人以上共同詐欺取財罪，處有期徒刑壹年貳月。 8 程桃桃 詐欺集團成員以電話聯繫左欄被害人誆稱：其於天貓訂單設定錯誤，為免要凍結支付寶帳號，需以轉帳至所指示帳戶，致使被害人陷於錯誤，於右欄時間匯入右欄金額至右欄帳戶。 106年06月05日 （起訴書附表、原判決附表誤載為106年06月04日） 5,500元 0000-0000-0000-0000 （李惠，華夏銀行-西安分行高新技術開發區支行） （銀行卡未扣案） 1.證人程桃桃之公安詢問筆錄(106偵24227卷二第46至51頁) 2.泗洪縣公安局橋南派出所受案登記表(106偵24227卷二第52至53頁) 許水強犯三人以上共同詐欺取財罪，處有期徒刑壹年參月。 盧鈞慶犯三人以上共同詐欺取財罪，處有期徒刑壹年壹月。 陳剴淇犯三人以上共同詐欺取財罪，處有期徒刑壹年壹月。 9 楊春梅 詐欺集團成員假冒大陸公安人員以電話聯繫左欄被害人誆稱其從事犯罪洗錢違法活動，要求將全部資金匯入所指示安全帳戶內，致使被害人陷於錯誤，於右欄時間匯入右欄金額至右欄帳戶。 106年06月11日 33,951元 0000-0000-0000-0000-000（許揚陽，工商銀行-廣州祈福支行） 1.證人楊春梅之公安詢問筆錄(106偵24227卷二第55至59頁) 2.哈爾濱市公安局南崗分局受案登記表(106偵24227卷二第60至62頁) 3.扣案如附表二編號22所示「使用過中國銀行人頭戶資料192個」其中之一即工商銀行卡號0000-0000-0000-0000-000號銀聯卡1張（其上附有「許揚陽」之中華人民共和國居民身分證影本1張） 許水強犯三人以上共同詐欺取財罪，處有期徒刑壹年肆月。 盧鈞慶犯三人以上共同詐欺取財罪，處有期徒刑壹年貳月。 陳剴淇犯三人以上共同詐欺取財罪，處有期徒刑壹年貳月。 王君達犯三人以上共同詐欺取財罪，處有期徒刑壹年貳月。 王志恩犯三人以上共同詐欺取財罪，處有期徒刑壹年貳月。 10 郭春曉 詐欺集團成員以電話聯繫左欄被害人誆稱：將其誤設淘寶會員，為免遭每年扣款會員費，需以轉帳解除分期付款，致使被害人陷於錯誤，於右欄時間匯入右欄金額至右欄帳戶。 106年06月16日 （起訴書附表誤載為106年06月14日）  ①徐飛之帳戶轉帳1,100元 ②黃金多之帳戶轉帳10,000元 共計11,100元 ①0000-0000-0000-0000（徐飛，招商銀行-重慶分行洋河支行） 　（原判決附表誤載為0000-0000-0000-0000） ②0000-0000-0000-0000（黃金多，浦發銀行-浦發重慶沙坪壩支行） 1.證人郭春曉之公安詢問筆錄(106偵24227卷二第63至64頁) 2.浙川縣公安局金河派出所受案登記表(106偵24227卷二第65頁) 3.扣案如附表二編號22所示「使用過中國銀行人頭戶資料192個」其中之一即招商銀行卡號0000-0000-0000-0000號銀聯卡1張（其上附有「徐飛」之中華人民共和國居民身分證影本1張） 4.扣案如附表二編號22所示「使用過中國銀行人頭戶資料192個」其中之一即浦發銀行卡號0000-0000-0000-0000號銀聯卡1張（其上附有「黃金多」之中華人民共和國居民身分證影本1張） 許水強犯三人以上共同詐欺取財罪，處有期徒刑壹年肆月。 盧鈞慶犯三人以上共同詐欺取財罪，處有期徒刑壹年貳月。 陳剴淇犯三人以上共同詐欺取財罪，處有期徒刑壹年貳月。 王君達犯三人以上共同詐欺取財罪，處有期徒刑壹年貳月。 王志恩犯三人以上共同詐欺取財罪，處有期徒刑壹年貳月。 11 鄭風玲 詐欺集團成員以電話聯繫左欄被害人誆稱：將其誤設淘寶店鋪會員，為免遭每月扣款會員費，需以轉帳解除分期付款，致使被害人陷於錯誤，於右欄時間匯入右欄金額至右欄帳戶。 106年06月16日 ①33,400元 ②2,500元 共計35,900元 0000-0000-0000-0000  （許剛，華夏銀行-安徽合肥分行政務區支行） 1.證人鄭風玲之公安詢問筆錄(106偵24227卷二第67至70頁) 2.棗庄市公安局市中分局受案登記表(106偵24227卷二第71頁) 3.扣案如附表二編號22所示「使用過中國銀行人頭戶資料192個」其中之一即華夏銀行卡號0000-0000-0000-0000號銀聯卡1張（其上附有「許剛」之中華人民共和國居民身分證影本1張） 許水強犯三人以上共同詐欺取財罪，處有期徒刑壹年肆月。 盧鈞慶犯三人以上共同詐欺取財罪，處有期徒刑壹年貳月。 陳剴淇犯三人以上共同詐欺取財罪，處有期徒刑壹年貳月。 王君達犯三人以上共同詐欺取財罪，處有期徒刑壹年貳月。 王志恩犯三人以上共同詐欺取財罪，處有期徒刑壹年貳月。 12 李晶 詐欺集團成員以電話聯繫左欄被害人誆稱：將其誤設淘寶會員，為免遭每月扣款會員費，需以轉帳解除分期付款，致使被害人陷於錯誤，於右欄時間匯入右欄金額至右欄帳戶。 106年06月15日 （起訴書附表誤載為106年06月14日） 5,000元 0000-0000-0000-0000 （黃金多，浦發銀行-浦發重慶沙坪壩支行） 1.證人李晶之公安詢問筆錄(106偵24227卷二第73至77頁) 2.奎屯市公安局刑警大隊受案登記表(106偵24227卷二第78頁) 3.扣案如附表二編號22所示「使用過中國銀行人頭戶資料192個」其中之一即浦發銀行卡號0000-0000-0000-0000號銀聯卡1張（其上附有「黃金多」之中華人民共和國居民身分證影本1張） 許水強犯三人以上共同詐欺取財罪，處有期徒刑壹年參月。 盧鈞慶犯三人以上共同詐欺取財罪，處有期徒刑壹年壹月。 陳剴淇犯三人以上共同詐欺取財罪，處有期徒刑壹年壹月。 王君達犯三人以上共同詐欺取財罪，處有期徒刑壹年壹月。 王志恩犯三人以上共同詐欺取財罪，處有期徒刑壹年壹月。 13 趙亞飛 詐欺集團成員以電話聯繫左欄被害人誆稱：將其誤設為淘寶批發商，為免遭每月扣款，需以轉帳解除分期付款，致使被害人陷於錯誤，於右欄時間匯入右欄金額至右欄帳戶。 106年06月16日 3,000元  0000-0000-0000-0000 （奚耀輝-招商銀行） 1.證人趙亞飛之公安詢問筆錄(106偵24227卷二第80至84頁) 2.濟源市公安局沁園分局受案登記表(106偵24227卷二第85頁) 3.扣案如附表二編號22所示「使用過中國銀行人頭戶資料192個」其中之一即招商銀行卡號0000-0000-0000-0000號銀聯卡1張（其上附有「奚耀輝」之中華人民共和國居民身分證影本1張） 許水強犯三人以上共同詐欺取財罪，處有期徒刑壹年參月。 盧鈞慶犯三人以上共同詐欺取財罪，處有期徒刑壹年壹月。 陳剴淇犯三人以上共同詐欺取財罪，處有期徒刑壹年壹月。 王君達犯三人以上共同詐欺取財罪，處有期徒刑壹年壹月。 王志恩犯三人以上共同詐欺取財罪，處有期徒刑壹年壹月。 14 蔡海霞 詐欺集團成員以電話聯繫左欄被害人誆稱：將其誤設天貓網VIP 會員，為免遭扣一年會員費，需以轉帳解除付款，致使被害人陷於錯誤，於右欄時間匯入右欄金額至右欄帳戶。 106年06月16日 4,900元 0000-0000-0000-0000-000（劉春杰，郵政儲蓄-黑龍江牡丹江市西祥倫所） 1.證人蔡海霞之公安詢問筆錄(106偵24227卷二第87至89頁) 2.揚州市公安局邢江分局西湖派出所受案登記表(106偵24227卷二第90頁) 3.扣案如附表二編號23所示「使用過中國銀行人頭戶資料145個」其中之一即郵政儲蓄銀行卡號0000-0000-0000-0000-000號銀聯卡1張（其上附有「劉春杰」之中華人民共和國居民身分證影本1張） 許水強犯三人以上共同詐欺取財罪，處有期徒刑壹年參月。 盧鈞慶犯三人以上共同詐欺取財罪，處有期徒刑壹年壹月。 陳剴淇犯三人以上共同詐欺取財罪，處有期徒刑壹年壹月。 王君達犯三人以上共同詐欺取財罪，處有期徒刑壹年壹月。 王志恩犯三人以上共同詐欺取財罪，處有期徒刑壹年壹月。 15 李亞茹 詐欺集團成員以電話聯繫左欄被害人誆稱：將其誤設分期付款，為免遭每月扣款，需以轉帳解除分期付款，致使被害人陷於錯誤，於右欄時間匯入右欄金額至右欄帳戶。 106年06月16日 500元  0000-0000-0000-0000 （許剛，華夏銀行-安徽合肥分行政務區支行）  1.證人李亞茹之公安詢問筆錄(106偵24227卷二第93至96頁) 2.濮陽縣公安局刑事偵查大隊受案登記表(106偵24227卷二第97頁) 3.扣案如附表二編號22所示「使用過中國銀行人頭戶資料192個」其中之一即華夏銀行卡號0000-0000-0000-0000號銀聯卡1張（其上附有「許剛」之中華人民共和國居民身分證影本1張） 許水強犯三人以上共同詐欺取財罪，處有期徒刑壹年參月。 盧鈞慶犯三人以上共同詐欺取財罪，處有期徒刑壹年壹月。 陳剴淇犯三人以上共同詐欺取財罪，處有期徒刑壹年壹月。 王君達犯三人以上共同詐欺取財罪，處有期徒刑壹年壹月。 王志恩犯三人以上共同詐欺取財罪，處有期徒刑壹年壹月。 16 彭思禕 （起訴書誤載為彭思瑋） 詐欺集團成員以電話聯繫左欄被害人誆稱：將其誤設淘寶會員，為免遭每月扣款會員費，需以轉帳解除分期付款，致使被害人陷於錯誤，於右欄時間匯入右欄金額至右欄帳戶。 106年06月17日 ①4,100元 ②6,100元 共計10,200元 0000-0000-0000-0000 （全建軍，華夏銀行-重慶高新支行） 1.證人彭思禕之公安詢問筆錄(106偵24227卷二第99至101頁) 2.南昌市公安局新建分局受案登記表(106偵24227卷二第102頁) 3.扣案如附表二編號22所示「使用過中國銀行人頭戶資料192個」其中之一即華夏銀行卡號0000-0000-0000-0000號銀聯卡1張（其上附有「全建軍」之中華人民共和國居民身分證影本1張） 許水強犯三人以上共同詐欺取財罪，處有期徒刑壹年肆月。 盧鈞慶犯三人以上共同詐欺取財罪，處有期徒刑壹年貳月。 陳剴淇犯三人以上共同詐欺取財罪，處有期徒刑壹年貳月。 王君達犯三人以上共同詐欺取財罪，處有期徒刑壹年貳月。 王志恩犯三人以上共同詐欺取財罪，處有期徒刑壹年貳月。 17 邢杰 詐欺集團成員以電話聯繫左欄被害人誆稱：將其誤設淘寶會員，為免遭每月扣款會員費，需以轉帳解除分期付款，致使被害人陷於錯誤，於右欄時間匯入右欄金額至右欄帳戶。 106年06月18日 ①1,100元 ②600元 ③1,200元 共計2,900元 （起訴書誤載為4,012元） 0000-0000-0000-0000 （王海波，華夏銀行-遼寧大連玫瑰東方社區支行） 1.證人邢杰之公安詢問筆錄(106偵24227卷二第104至108頁) 2.福州市公安局上街分局受案登記表(106偵24227卷二第109頁) 3.扣案如附表二編號22所示「使用過中國銀行人頭戶資料192個」其中之一即華夏銀行卡號0000-0000-0000-0000號銀聯卡1張（其上附有「王海波」之中華人民共和國居民身分證影本1張） 許水強犯三人以上共同詐欺取財罪，處有期徒刑壹年參月。 盧鈞慶犯三人以上共同詐欺取財罪，處有期徒刑壹年壹月。 陳剴淇犯三人以上共同詐欺取財罪，處有期徒刑壹年壹月。 王君達犯三人以上共同詐欺取財罪，處有期徒刑壹年壹月。 王志恩犯三人以上共同詐欺取財罪，處有期徒刑壹年壹月。 18 于成慧 詐欺集團成員假冒大陸公安人員以電話聯繫左欄被害人誆稱其從事洗錢違法活動，要求將全部資金匯入所指示安全帳戶內，致使被害人陷於錯誤，於右欄時間匯入右欄金額至右欄帳戶。 106年06月18日 32,500元 0000-0000-0000-0000-000（黃嬌英，工商銀行-廣西南寧經開區支行） 1.證人于成慧之公安詢問筆錄(106偵24227卷二第111至113頁) 2.淄博市公安局張店分局受案登記表(106偵24227卷二第114頁) 3.扣案如附表二編號22所示「使用過中國銀行人頭戶資料192個」其中之一即工商銀行卡號0000-0000-0000-0000-000號銀聯卡1張（其上附有「黃嬌英」之中華人民共和國居民身分證影本1張） 許水強犯三人以上共同詐欺取財罪，處有期徒刑壹年肆月。 盧鈞慶犯三人以上共同詐欺取財罪，處有期徒刑壹年貳月。 陳剴淇犯三人以上共同詐欺取財罪，處有期徒刑壹年貳月。 王君達犯三人以上共同詐欺取財罪，處有期徒刑壹年貳月。 王志恩犯三人以上共同詐欺取財罪，處有期徒刑壹年貳月。 19 吳圓亮（起訴書誤載為吳園亮） 詐欺集團成員以電話聯繫左欄被害人誆稱：將其誤設天貓會員，為免遭扣款會員費，需以轉帳至指示帳戶，致使被害人陷於錯誤，於右欄時間匯入右欄金額至右欄帳戶。 106年06月18日 1,100元 0000-0000-0000-0000 （張忠友，華夏銀行-遼寧瀋陽支行） 1.證人吳圓亮之公安詢問筆錄(106偵24227卷二第116至120頁) 2.長春市公安局遠達大街派出所受案登記表(106偵24227卷二第121頁) 3.扣案如附表二編號22所示「使用過中國銀行人頭戶資料192個」其中之一即華夏銀行卡號0000-0000-0000-0000號銀聯卡1張（其上附有「張忠友」之中華人民共和國居民身分證影本1張） 許水強犯三人以上共同詐欺取財罪，處有期徒刑壹年參月。 盧鈞慶犯三人以上共同詐欺取財罪，處有期徒刑壹年壹月。 陳剴淇犯三人以上共同詐欺取財罪，處有期徒刑壹年壹月。 王君達犯三人以上共同詐欺取財罪，處有期徒刑壹年壹月。 王志恩犯三人以上共同詐欺取財罪，處有期徒刑壹年壹月。 20 彭鈺鑫 詐欺集團成員以電話聯繫左欄被害人誆稱：將其誤設淘寶VIP 會員，為免遭每月扣款會員費，需以轉帳解除分期付款，致使被害人陷於錯誤，於右欄時間匯入右欄金額至右欄帳戶。 106年06月18日 600元   0000-0000-0000-0000 （王海波，華夏銀行-遼寧大連玫瑰東方社區支行） 1.證人彭鈺鑫之公安詢問筆錄(106偵24227卷二第123至125頁) 2.太康縣公安局建設路派出所受案登記表(106偵24227卷二第126頁) 3.扣案如附表二編號22所示「使用過中國銀行人頭戶資料192個」其中之一即華夏銀行卡號0000-0000-0000-0000號銀聯卡1張（其上附有「王海波」之中華人民共和國居民身分證影本1張） 許水強犯三人以上共同詐欺取財罪，處有期徒刑壹年參月。 盧鈞慶犯三人以上共同詐欺取財罪，處有期徒刑壹年壹月。 陳剴淇犯三人以上共同詐欺取財罪，處有期徒刑壹年壹月。 王君達犯三人以上共同詐欺取財罪，處有期徒刑壹年壹月。 王志恩犯三人以上共同詐欺取財罪，處有期徒刑壹年壹月。 21 黃文潔 詐欺集團成員假冒大陸公安人員以電話聯繫左欄被害人誆稱其從事違法活動，要求將全部資金匯入所指示安全帳戶內，致使被害人陷於錯誤，於右欄時間匯入右欄金額至右欄帳戶。 106年06月18日、同年月19日 （起訴書 附表誤載為106年06月17日） ①60,000元 ②100,000元 共計160,000 元    0000-0000-0000-0000-000（黃嬌英，工商銀行-廣西南寧經開區支行） 1.證人黃文潔之公安詢問筆錄(106偵24227卷二第128至130頁) 2.溫州市公安局鹿城區分局受案登記表(106偵24227卷二第131頁) 3.扣案如附表二編號22所示「使用過中國銀行人頭戶資料192個」其中之一即工商銀行卡號0000-0000-0000-0000-000號銀聯卡1張（其上附有「黃嬌英」之中華人民共和國居民身分證影本1張） 許水強犯三人以上共同詐欺取財罪，處有期徒刑壹年肆月。 盧鈞慶犯三人以上共同詐欺取財罪，處有期徒刑壹年貳月。 陳剴淇犯三人以上共同詐欺取財罪，處有期徒刑壹年貳月。 王君達犯三人以上共同詐欺取財罪，處有期徒刑壹年貳月。 王志恩犯三人以上共同詐欺取財罪，處有期徒刑壹年貳月。 22 熊竹 詐欺集團成員以電話聯繫左欄被害人誆稱：將其誤設淘寶VIP 會員，為免遭每月扣款會員費，需以轉帳解除分期付款，致使被害人陷於錯誤，於右欄時間匯入右欄金額至右欄帳戶。 106年06月18日 ①1,500元 ②1,000元 共計2,500元 0000-0000-0000-0000 （張忠友，華夏銀行-遼寧 瀋陽支行）  1.證人熊竹之公安詢問筆錄(106偵24227卷二第133至136頁) 2.榆中縣公安局夏官營派出所受案登記表(106偵24227卷二第137頁) 3.扣案如附表二編號22所示「使用過中國銀行人頭戶資料192個」其中之一即華夏銀行卡號0000-0000-0000-0000號銀聯卡1張（其上附有「張忠友」之中華人民共和國居民身分證影本1張） 許水強犯三人以上共同詐欺取財罪，處有期徒刑壹年參月。 盧鈞慶犯三人以上共同詐欺取財罪，處有期徒刑壹年壹月。 陳剴淇犯三人以上共同詐欺取財罪，處有期徒刑壹年壹月。 王君達犯三人以上共同詐欺取財罪，處有期徒刑壹年壹月。 王志恩犯三人以上共同詐欺取財罪，處有期徒刑壹年壹月。 

附表二：
編號 扣案物品名稱及數量 所有人 保管字號 1 ACER筆電（無手提袋、電源、滑鼠）1台 許水強 本院107年度保字第1546號 2 ACER筆電（無手提袋、電源、滑鼠）1台   3 ZTE無線網路分享器4台   4 ASUS無線網路分享器1台   5 大陸人民身分證影本、金融卡、SIM 卡1組   6 WANSCAM監視器1台。   7 渣打銀行VISA金融卡（卡號：0000000000000000）1張。   8 中國工商銀行銀聯卡（卡號：0000000000000000000）1張   9 興業銀行銀聯卡（卡號：000000000000000000）1張   10 招商銀行銀聯卡（卡號：0000000000000000）1張。   11 招商銀行U 盾（顯號：0000000000）1個   12 未使用之中國銀行人頭戶含U 盾49個   13 OPPO手機（含ISIM卡）1支   14 未使用過中國銀行人頭戶含U 盾35個   15 中國電信SIM卡39張   16 未使用過中國銀行人頭戶含U 盾4 個   17 中國電信SIM卡33張   18 網路分享器1台   19 使用過U盾114個、中國銀聯卡3 張（含中國電信SIM卡11張）117個   20 未使用過中國銀行U 盾58個   21 未使用過U 頓188 個（含中國電信SIM 卡15個）188 個   22 使用過中國銀行人頭戶資料192 個   23 使用過中國銀行人頭戶資料145 個   24 ACER筆電（有電源、無滑鼠）1台   25 ASUS手機1支（含SIM卡2張、IMEI：0000000000000（67）（75））   26 ELIYA 手機（含SIM 卡1 張、IMEI：000000000000000）1支   27 MOBIA 手機（空機、無背蓋）1支   28 白MOBIA 手機（含SIM 卡1 張、無背蓋、IMEI：000000000000）1支   29 使用過U 盾13個（含中國SIM 卡3 張、銀聯卡1 張）13個   30 筆記本1本   31 ACER筆電（含電源線、無滑鼠）1台   32 筆記本1本   33 筆記紙條1張   34 筆記紙條1張   35 36K線圈-筆記本1本   36 中國電信SIM卡15張   37 中國銀行U 盾（使用過）、銀聯卡、SIM卡1組   38 大陸銀行銀聯卡18張   39 大陸銀行U盾8個   40 大陸電信SIM卡20張   41 ACER筆電（含無電源線、無滑鼠）1台   42 使用過之U盾2個   43 白G-PLUS手機（含SIM 卡1 張、IMEI：000000000000000 ）1支   44 黑MOBIA 手機（空機、無背蓋、IMEI：00000000000000）1支   45 ASUS筆電（含電源線及滑鼠）1台   46 ACER筆電（含無電源線、無滑鼠）1台   47 ACER筆電（無電源線、無滑鼠）1台   48 網路監視器1組   49 MOBIA 行動電話（空機、無電池、IMEI：000000000000000）1支   50 MOBIA 行動電話（空機、無電池、IMEI：000000000000000）1支   51 MOBIA 行動電話（空機、無電池背蓋、IMEI：00000000000000）1支。   52 MOBIA 行動電話（空機、IMEI：000000000000000）1支   53 MOBIA 行動電話（空機、IMEI：000000000000000）1支   54 KEBAO 行動電話（含大陸SIM 卡、IMEI：000000000000000）1支   55 KING行動電話01（空機、無電池、IMEI：0000000000000）1支   56 KING行動電話02（空機、無電池、IMEI：0000000000000）1支   57 KING行動電話03（空機、無電池、IMEI：0000000000000）1支   58 KING行動電話04（空機、無電池、IMEI：00000000000000）1支   59 KING行動電話05（含1 大陸SIM 卡、IMEI：0000000000000）1支。   60 HUGIGA行動電話01（空機、IMEI：00000000000）1支   61 HUGIGA行動電話02（空機、IMEI：000000000000000）1支   62 HUGIGA行動電話03（空機、IMEI：000000000000000）1支   63 BENTEN行動電話01（空機、無背蓋、IMEI：000000000000）1支   64 BENTEN行動電話02（空機、無背蓋、IMEI：000000000000）1支   65 BENTEN行動電話03（空機、無背蓋、IMEI：000000000000）1支   66 ELIYA 行動電話01（含SIM 卡、IMEI：000000000000000）1支   67 ELIYA 行動電話02（空機、IMEI：000000000000000）1支   68 BLUEDIO 智慧型手機01（空機、無背蓋、IMEI：000000000）1支   69 BLUEDIO 智慧型手機02（空機、無背蓋、IMEI：000000000）1支   70 iPhone手機（門號:0000000000、IMEI:000000000000000)0支 盧鈞慶  71 招商銀行銀聯卡（卡號: 0000-0000-0000-0000）1 張   72 MOBIA手機（空機) （IMEI:000000000000000) 0支   73 大陸人民徐兵身分證影本（招商銀行U 盾2 個、SIM卡1張）1組   74 ACER筆電（無電源線、無滑鼠) 1台   75 使用過中國銀行U盾33個（含中國SIM卡23個等物）   76 Benten手機（IMEI:000000000000000) (空機、無電池)1個   77 中國銀行U 盾（使用過) (桌底下) 56個   78 iPhone（門號:0000000000 、IMEI:000000000000000) 0支   79 招商銀行銀聯卡( 卡號：0000-0000-0000-0000) 0張   80 招商銀行銀聯卡( 卡號：0000-0000-0000-0000) 0張   81 中國銀行銀聯卡( 卡號：00000-000-0000-0000-000) 0張   82 玉山銀行金融信用卡( 卡號：0000000000000000)0張   83 第一銀行金融卡( 卡號：000-00-000000)0張   84 土地銀行金融卡( 卡號：000-000-00000-0)0張   85 台新銀行金融卡( 卡號：0000000000000000)0張   86 MOBIA 手機(空機) （IMEI:000000000000000）1支 王君達  87 Benten手機（空機) （IMEI:00000000）1支   88 Gigabyte筆電（含電源線、無滑鼠) 1台   89 ACER筆記型電腦（無電源被線、無滑鼠)1台   90 A4雙面-筆記紙條1張   91 使用過U盾8個   92 ACER筆記型電腦( 無電源被線、無滑鼠)1台 王志恩  93 MOBIA白色手機（IMEI：000000000000000）1支   94 A4筆記紙條1張   95 使用過之大陸人頭帳戶(整組)1組   96 ACER筆記型電腦( 無電源被線、無滑鼠)1台 陳剴淇  97 ASUS白色手機（IMEI：00000000000000、00000000000000）1支   98 MOBIA白色手機（含2SIM卡；無背蓋）1支   99 使用過U 盾（2 個U 盾及中國電信SIM 卡5 個）   100 手機(0000000000)無背蓋1支。   

附表三：
編號 扣案物品名稱及數量 所有人 保管字號 1 IPHONE行動電話（門號0000000000號）1支 許水強 本院107年度保字第1546號 2 IPHONE行動電話（無SIM卡、IMEI:000000000000000）1支 盧鈞慶  3 贓款新臺幣60,000元（60張千元鈔）  臺灣桃園地方法院106年度刑管字第3455號 4 IPHONE行動電話（IMEI：000000000000000 ）1支 王君達 本院107年度保字第1546號 5 IPHONE行動電話（IMEI：00000000000000 ）1支 王志恩  6 I Pad 1台   7 租屋資料4張 陳剴淇  8 汽車（車號0000-00號）1台 陳剴淇（扣押物品清單誤載為許水強；另據陳剴淇供稱，該車係由「孫哥」出資、以陳剴淇名義購得） 臺灣桃園地方法院106年度刑管字第3490號